【裁判字號】    90,重上更(一),229
【裁判日期】    920312
【裁判案由】    貪污治罪條例
【裁判全文】
臺灣高等法院臺中分院刑事判決                九十年度重上更(一)字第二二九號
    上  訴  人
    即  被  告  戊○○
    選任辯護人  羅豐胤
                洪明儒
右上訴人因違反貪污治罪條例案件，不服臺灣臺中地方法院八十六年度訴字第二五三
一號中華民國八十八年六月二十八日第一審判決（起訴案號：臺灣臺中地方法院檢察
署八十六年度偵字第一一○二八、一二七○五、一七六三二號），提起上訴，本院判
決如左：
    主      文
原判決關於戊○○部分撤銷。
戊○○共同連續依據法令從事公務之人員，侵占公有財物，處有期徒刑伍年貳月，褫
奪公權柒年。
扣案戊○○繳交之回數票證共計柒佰肆拾柒張，發還交通部臺灣區○道○○○路局；
另其餘之犯罪所得新台幣玖萬貳仟柒佰柒拾元應予追繳並發還交通部臺灣區○道○○○路局，如無法追繳時，以其財產抵償之。
    事      實
一、戊○○原係交通部台灣區○道○○○路局后里收費站（以下簡稱后里收費站）之
    人事管理員兼辦政風業務（已於民國八十六年二月十九日因本件貪瀆案件離職）
    ，負責辦理該站收費員之任免、薪點調整、請假作業及安全防護等職務。另酉○○（業經原審判處有期徒刑二年，褫奪公權五年，緩刑五年確定）、己○○（即
    吳淑雲，業經原審判處有期徒刑二年，褫奪公權五年，緩刑五年確定）、辰○○
    （業經原審判處有期徒刑一年六月，褫奪公權三年，緩刑三年確定）、玄○○（
    業經原審判處有期徒刑二年，褫奪公權五年，緩刑五年確定）、宇○○（業經原
    審判處有期徒刑一年十一月，褫奪公權五年，緩刑五年確定）、Ｂ○○（業經原
    審判處有期徒刑一年十月，褫奪公權四年，緩刑五年確定）、巳○○（業經原審
    判處有期徒刑一年八月，褫奪公權四年，緩刑五年確定）、Ｆ○○（業經原審判
    處有期徒刑一年六月，褫奪公權三年，緩刑三年確定）、Ｅ○○（業經原審判處
    有期徒刑一年九月，褫奪公權四年，緩刑四年確定）、子○○（業經原審判處有
    期徒刑一年六月，褫奪公權三年，緩刑三年確定）、Ｈ○○（業經原審判處有期
    徒刑一年八月，褫奪公權四年，緩刑五年確定）、午○○（業經原審判處有期徒
    刑一年七月，褫奪公權三年，緩刑三年確定）、黃○○（業經原審判處有期徒刑
    一年九月，褫奪公權四年，緩刑五年確定）、天○○（業經原審判處有期徒刑一
    年八月，褫奪公權四年，緩刑四年確定）、申○○（業經原審判處有期徒刑一年
    九月，褫奪公權四年，緩刑四年確定）、Ｇ○○（業經原審判處有期徒刑一年十
    月，褫奪公權四年，緩刑四年確定）、卯○○（業經原審判處有期徒刑一年七月
    ，褫奪公權四年，緩刑三年確定）、戌○○（業經原審判處有期徒刑一年八月，
    褫奪公權四年，緩刑三年確定）、Ｉ○○（業經原審判處有期徒刑一年八月，褫
    奪公權三年，緩刑三年確定）、丑○○（業經原審判處有期徒刑一年七月，褫奪
    公權四年，緩刑四年確定）、乙○○（業經原審判處有期徒刑一年十月，褫奪公
    權四年，緩刑四年確定）、宙○○（業經原審判處有期徒刑一年九月，褫奪公權
    四年，緩刑四年確定）、Ｄ○○（業經原審判處有期徒刑一年六月，褫奪公權三
    年，緩刑三年確定）、地○○（業經原審判處有期徒刑一年六月，褫奪公權四年
    ，緩刑三年確定）、壬○○（業經原審判處有期徒刑一年七月，褫奪公權四年，
    緩刑四年確定）、亥○○（業經原審判處有期徒刑一年六月，褫奪公權三年，緩
    刑三年確定）、癸○○（業經本院前審判處有期徒刑一年九月，褫奪公權四年，
    緩刑四年確定）、未○○（改名陳美娟，業經原審判處有期徒刑一年八月，褫奪
    公權四年，緩刑四年確定）、庚○○（業經原審判處有期徒刑一年六月，褫奪公
    權三年，緩刑三年確定）、丁○○（業經原審判處有期徒刑一年七月，褫奪公權
    四年，緩刑四年確定）、Ｃ○○（業經原審判處有期徒刑一年八月，褫奪公權四
    年，緩刑四年確定）、丙○○（業經原審判處有期徒刑一年八月，褫奪公權四年
    ，緩刑四年確定）等人則為高速公路局所雇用之后里收費站收費員，負責收取高
    速公路用路人所繳票證及現金，並應於當日下班結帳時，將該日所收取之票證、
    現金、及發售之繳費證明單等事項，據實填載在其等職務上所登載之「高速公路
    局后里收費站收費員值班記錄表」，而送請站務員、會計員及站長審核，另並應
    將所收取之票證銷戳入庫，現金則依實報繳，其等均係依據法令從事公務之人員
    。
二、緣后里收費站之收費員係採三班輪替收費制，每班工作時數為八小時，收費員平
    均每工作二小時，即可下車道回待勤室休息三十分鐘，收費員於休息時需將各車
    道所收取之回數票、出售之繳費證明單存根、及現金清點，並以收費員之編號章
    核銷，再以一百張為一捆打洞（如有未能湊齊一百張部分，則就此部分另集為一
    捆打洞），現金部份以新台幣（下同）二千元為單位裝袋，暫放於待勤室之保管
    箱，於當日下班時全部再清算一次，依實填載收費員值班記錄表，並將上開物品
    投入收費站之金庫，次日由票務員複點無訛，即收集存放於倉庫，不可再使用，
    惟依該局管理規則，應存放一定年限始得銷燬作廢，於銷燬前庫存中仍屬公用財
    物。戊○○因擔任后里收費站人事管理員兼辦政風業務，獲悉該站有人利用已打
    洞銷戳之庫存回數票證換取用路人甫繳交未銷戳之回數票，再套換回數票面額之
    現金供為己用；且見后里收費站後方堆放已銷戳報廢回數票之處所，係無人居住
    之倉庫，建構簡陋，又見該倉庫牆壁上緣至屋頂之間之空隙，僅以鐵絲網圍住，
    而倉庫後方有部分鐵絲網有破損約二尺多寬，可隨意移動而下手行竊但在外觀不
    易被人查覺；復因知悉高公局各收費站所設置之電腦僅有記載通過收費站之車數
    功能，無法明確辨識車型究係小型車（面額為四十元）、大型客貨車（面額為五
    十元）、或大型聯結車（面額為六十五元），故只要收費員願將當日甫收取用路
    人繳交之回數票證，於銷戳蓋章前，將其欲換取之各類型回數票證抽換為上開竊
    得之已銷戳回數票或未銷戳之其他小型車之回數票證，之後再將抽換者混雜於內
    以一百張為一綑打洞銷戳，使繳回之回數票證總數與電腦所載車輛通行數量相符
    ，國道高速公路對於該票證有無重覆使用並無複點查驗，祇核對總數無誤即收集
    入庫，而存有漏洞；且因知悉國道高速公路局自八十五年九月間起至同年十二月
    三十一日止，實施回數票專用車道試辦期間，為緩合民眾適應期，各收費站設有
    專用車道實施「收現金不給據」作業，並於試辦期開放北上四、五車道及南下六
    、七車道為合併車道，而各該合併車道可同時允許小型車及大型車通過，用路人
    通過收費站時如繳交現金，則收費員毋庸再發給繳費證明單，惟如繳交回數票證
    ，高公局之電腦仍僅有記載通過收費站之車數功能，但無法明確辨識車型種類，
    戊○○因此竟萌貪念意圖為自己不法之所有，且基於概括之犯意，於民國（下同
    ）八十五年二月十八日以後，先後多次下手竊取已經銷戳但尚為國道高速公路局
    依規定保存之回數票證合計二千八百五十六張，而於後列之時間，意圖為自己不
    法之所有，並基於概括之犯意，而分別向后里收費站之收費員酉○○、己○○、
    辰○○、玄○○、宇○○、Ｂ○○、巳○○、Ｆ○○、Ｅ○○、子○○、Ｈ○○
    、午○○、黃○○、天○○、申○○、Ｇ○○、卯○○、戌○○、Ｉ○○、丑○○、乙○○、宙○○、Ｄ○○、地○○、壬○○、亥○○、癸○○、未○○、庚○○、丁○○、Ｃ○○、丙○○、及其他不詳姓名之成年收費員等人為後述之洗
    票（即以業已銷戳之回數票，換取尚未銷戳之回數票）、換票（即以面額較低之
    回數票，換取面額較高之回數票）、及換取現金之侵占公有財物之行為。而酉○○、己○○、辰○○、玄○○、宇○○、Ｂ○○、巳○○、Ｆ○○、Ｅ○○、子
    ○○、Ｈ○○、午○○、黃○○、天○○、申○○、Ｇ○○、卯○○、戌○○、
    Ｉ○○、丑○○、乙○○、宙○○、Ｄ○○、地○○、壬○○、亥○○、癸○○
    、未○○、庚○○、丁○○、Ｃ○○、丙○○、及其他不詳姓名之成年收費員等
    人因見戊○○為人事管理員，可能具有考核收費員來年是否續聘之職權，明知其
    情，竟乃基於與戊○○共同侵占公有財物，並在其等職務上所製作之「高速公路
    局后里收費站收費員值班記錄表」為不實之登載，再送請站務員、會計員、及站
    長審核而持以行使，藉以掩飾犯行之犯意聯絡，而共同為下列所述之共同侵占公
    有財物、及行使登載不實公文書之行為。其等共同行使登載不實公文書之行為，
    並足生損害於后里收費站之相關人員審核各該收費員值班記錄表之正確性。
三、戊○○與酉○○等收費員以上開方式共同犯罪之事實如下：
（○一）戊○○與酉○○部分：
        戊○○意圖為自己不法之所有，且基於概括之犯意，與有犯意聯絡之酉○○
        ，連續四次，均利用酉○○輪值週日夜班擔任合併車道（第二、第五、第九
        車道）之機會，至酉○○之收費車道，要求酉○○為下列之換票行為，即：
        （１）八十五年七月六日，至少持四十張未銷戳之小型車回數票向酉○○換
        取二十四張剛收取的大客車回數票、及十六張剛收取的聯結車回數票；（２
        ）八十五年七月二十日，至少持四十張已銷戳之小型車回數票向酉○○換取
        二十四張剛收取的大客車回票數、及十六張剛收取的聯結車回數票；（３）
        八十五年七月二十七日，至少持四十張已銷戳之小型車回數票向酉○○換取
        二十四張剛收取的大客車回票數、及十六張剛收取的聯結車回數票；（４）
        八十五年八月二十六日，至少持四十張已銷戳之小型車回數票向酉○○換取
        二十四張剛收取的大客車回票數、及十六張剛收取的聯結車回數票。
（○二）戊○○與己○○（即吳淑雲）部分：
    １、戊○○意圖為自己不法之所有，且基於概括之犯意，與有犯意聯絡之己○○
        ，連續數次，分別於八十五年七、八月間，利用己○○輪值第七、八車道之
        機會，至己○○之收費車道，以業已銷戳之小型車回數票，向己○○換取其
        剛回收未加蓋收費員編號章及未打洞之小型車回數票，每次約二十至二十五
        張，總計七百張，以此方式共同侵占七百張之小型車回數票。
    ２、戊○○又意圖為自己不法之所有，且基於概括之犯意，與有犯意聯絡之己○○，連續數次，分別於八十五年八、九月間，利用己○○輪值第二車道之機
        會，至己○○之收費車道，以尚未銷戳之小型車回數票，向己○○換取其剛
        回收未加蓋收費員編號章及未打洞之大客貨車及聯結車之回數票，每次約二
        十至二十五張，總計二百張，其中所換取之大貨車及聯結車回數票比例為四
        比一，亦即以一百六十張未銷戳之小型車回數票，向己○○換取一百六十張
        剛收取之大客、貨車回數票，而共同予以侵占；另以四十張未銷戳之小型車
        回數票，向己○○換取剛收取之聯結車回數票，而共同予以侵占。
（○三）戊○○與辰○○部分：
        戊○○意圖為自己不法之所有，且基於同上之概括之犯意，與有犯意聯絡之
        辰○○，於八十五年十一月中旬，利用辰○○輪值第二、三、八車道之機會
        ，至辰○○之收費車道，由戊○○以二十五張尚未銷戳之小型車回數票，向
        辰○○換取其剛收取尚未銷戳之大客貨車回數票，而共同予以侵占。
（○四）戊○○與玄○○部分
        戊○○意圖為自己不法之所有，且基於概括之犯意，與有犯意聯絡之玄○○
        ，均由戊○○利用玄○○輪值第二、九車道之機會，先於八十五年七、八月
        間，連續五、六次，共以三百張尚未銷戳之小型車回數票，向玄○○換取三
        百張其剛收取尚未銷戳之大客貨車回數票，而共同予以侵占；又於八十五年
        八月間某日，戊○○另以業已打洞作廢之小型車回數票五十張，向玄○○換
        取其剛收取尚未銷戳之聯結車回數票，而共同予以侵占。
（○五）戊○○與宇○○部分
        戊○○意圖為自己不法之所有，且基於同上之概括之犯意，與有犯意聯絡之
        宇○○，由戊○○於八十五年九、十月間，利用宇○○輪值第二、三、八、
        九車道之機會，至宇○○之收費車道，連續三次以未打洞之小型車回數票，
        向宇○○換取其剛回收未加蓋收費員編號章及未打洞之大客貨車回數票，分
        別為二十張、十五張、二十五張共計六十張，而共同予以侵占；另戊○○在
        此段期間，又連續將近十次，將至少二十張尚未銷戳之小型車回數票，向宇
        ○○換取二十張其剛收取尚未銷戳大客貨車回數票，而共同予以侵占；再戊○○在此段期間，亦曾另以其向收費員調換之尚未銷戳小型車回數票二十五
        張，向宇○○換取其剛向用路人收取之現金一千元，再由宇○○以上開二十
        五張小型車回數票抵充報繳，轉而共同侵占上開一千元現金。
（○六）戊○○與Ｂ○○部分：
        戊○○意圖為自己不法之所有，且基於同上之概括之犯意，與有犯意聯絡之
        Ｂ○○，先於八十五年十一月初某假日，由戊○○利用Ｂ○○輪值第九車道
        之機會，到Ｂ○○之收費車道，以以至少四十張未銷戳之小型車回數票，向
        Ｂ○○換取二十七張未銷戳之大、客貨車回數票、及十三張未銷戳之聯結車
        回數票，而共同予以侵占；復於同年十二月初某日，亦由戊○○利用Ｂ○○
        輪值第九車道之機會，至Ｂ○○之收費車道，以至少二百張業已銷戳之大型
        車回數票，向Ｂ○○換取一百三十四張尚未銷戳之大、客貨車回數票、及六
        十六張尚未銷戳之聯結車回數票，而共同予以侵占。
（○七）戊○○與巳○○部分：
        戊○○意圖為自己不法之所有，且基於同上之概括之犯意，與有犯意聯絡之
        巳○○，先由戊○○於八十五年十二月二十三日，利用巳○○輪值第二車道
        之機會，由戊○○至巳○○之收費車道，以二十張未銷戳之小型車回數票，
        向巳○○換取十七張未銷戳之大客、貨車回數票、及三張未銷戳之聯結車回
        數票，而共同侵占；復於八十五年十二月二十五日，再由戊○○利用巳○○
        輪值第二車道之機會，至巳○○之收費車道，以七十張未銷戳之小型車回數
        票，向巳○○換取五十九張未銷戳之大客、貨車回數票、及十一張未銷戳之
        聯結車回數票，而共同侵占。
（○八）戊○○與Ｆ○○部分：
        戊○○意圖為自己不法之所有，且基於同上之概括之犯意，與有犯意聯絡之
        Ｆ○○，於八十五年十二月間，利用Ｆ○○輪值第二或第九車道之機會，至
  Ｆ○○之收費車道，連續二次，先後持三十張、及五十張未打洞、銷戳之小
        型車回數票，向Ｆ○○換取剛回收尚未加蓋收費員編號章及未打洞之大客貨
        車回數票各三十張、及五十張，以此方式共同加以侵占。
（○九）戊○○與Ｅ○○部分：
        戊○○意圖為自己不法之所有，且基於同上之概括犯意，與有犯意聯絡之Ｅ
        ○○，於八十五年九至十月間，利用Ｅ○○輪值第九車道之機會，連續三次
        ，要求Ｅ○○以其剛收取尚未銷戳之聯結車回數票，與其換票，即：（１）
        先以至少五張尚未銷戳之小型車回數票，向Ｅ○○換取五張其剛收取尚未銷
        戳之聯結車回數票；（２）以一百張尚未銷戳之小型車回數票，向Ｅ○○換
        取一百張其剛收取尚未銷戳之聯結車回數票；（３）以一百張業已打洞、銷
        戳之聯結車回數票，向Ｅ○○換取一百張其剛收取尚未銷戳之聯結車回數票
        。
（一○）戊○○與子○○部分：
        戊○○意圖為自己不法之所有，與有犯意聯絡之子○○，於八十五年十月間
        某日，由戊○○以五十張尚未銷戳、打洞之小型車回數票，向子○○換取二
        十五張子○○剛剛收取尚未銷戳之大客、貨車回數票，及二十五張子○○剛
        剛收取尚未銷戳之聯結車數票。
（十一）戊○○與Ｈ○○部分：
        戊○○意圖為自己不法之所有，且基於同上之概括之犯意，與有犯意聯絡之
        繳費員班長Ｈ○○，由戊○○利用Ｈ○○輪值第九車道之機會，先於八十五
        年十一月底至十二月初某日，由戊○○以至少二十張尚未銷戳之小型車回數
        票，向Ｈ○○換取其剛收取尚未銷戳之大客、貨車回數票二十張；再於八十
        五年十二月間某日，由戊○○以至少五十張尚未銷戳之小型車回數票，向Ｈ
        ○○換取三十八張其剛收取尚未銷戳之大客、貨車回數票、及十二張尚未銷
        戳之聯結車回數票，而共同予以侵占。
（十二）戊○○與午○○部分：
        戊○○意圖為自己不法之所有，且基於同上之概括之犯意，與有犯意聯絡之
        午○○，於八十五年九至十月間某日，利用午○○輪值第九車道之機會，由
        戊○○以內線電話先通知午○○要換票，迨午○○下車道至待勤室休息時，
        戊○○即以五十張尚未銷戳之小型車回數票，向午○○換取其剛收取尚未銷
        戳之大客貨車回數票五十張，而共同予以侵占。
（十三）戊○○與黃○○部分
        戊○○意圖為自己不法之所有，且基於同上之概括之犯意，與有犯意聯絡之
        黃○○，於八十五年八、九月間，利用黃○○輪值第二或第九車道之機會，
        至黃○○之收費車道，連續五次，由戊○○以總數一百二十張之尚未銷戳、
        打洞之小型車回數票，向黃○○換取六十張（以一：一之比例計算）其剛收
        取尚未銷戳之大客、貨車回數票、及六十張其剛收取尚未銷戳之聯結車回數
        票，而共同予以侵占。
（十四）戊○○與天○○部分：
        戊○○意圖為自己不法之所有，且基於同上之概括之犯意，與有犯意聯絡之
        天○○，於八十五年九月十五日及八十五年十一月三十日止，連續二次，利
        用天○○輪值車道之機會，由戊○○至天○○之收費車道，以共計一百二十
        二張尚未銷戳之小型車回數票，向天○○換取其剛收取尚未銷戳之大客貨車
        回數票七十張、及天○○換取其剛收取尚未銷戳之換聯結車回數票五十張，
        而共同予以侵占（戊○○另外多交給天○○之二張小型車回數，已據天○○
        繳庫）。
（十五）戊○○與申○○部分：
        戊○○意圖為自己不法之所有，且基於同上之概括之犯意，與有犯意聯絡之
        申○○，由戊○○利用申○○輪值車道之機會，在待勤室，先於八十五年十
        二月間某日，以四十張業已銷戳打洞之小型車回數票，向申○○換取其剛收
        取尚未銷戳之小型車回數票四十張；另於八十六年一月間某日，又以四十張
        尚未銷戳打洞之小型車回數票，向申○○換取其剛收取尚未銷戳之大客貨車
        回數票四十張，而共同予以侵占。
（十六）戊○○與Ｇ○○部分：
        戊○○意圖為自己不法之所有，且基於同上之概括之犯意，與有犯意聯絡之
        Ｇ○○，於八十五年八至九月間，利用Ｇ○○輪值車道之機會，由戊○○至
        Ｇ○○之收費車道，先以四十張尚未銷戳之小型車回數票，向Ｇ○○換取其
        剛收取尚未銷戳之大客貨車回數票二十七張（以二：一之比例，採最有利被
        告之方式計算）、及尚未銷戳之聯結車回數票十三張；後又以八十張業已未
        銷戳之小型車回數票，向Ｇ○○換取其剛收取尚未銷戳之小型車回數票七十
        五張；另再以十張尚未銷戳之小型車回數票，向Ｇ○○換取其剛收取尚未銷
        戳之大客貨車回數票七張（以二：一之比例，採最有利被告之方式計算）、
        及尚未銷戳之聯結車回數票三張，而共同予以侵占。
（十七）戊○○與卯○○部分：
        戊○○意圖為自己不法之所有，且基於同上之概括之犯意，與有犯意聯絡之
        卯○○，利用卯○○輪值車道之機會，由戊○○先在八十五年秋天某日，以
        一張已銷戳之聯結車回數票向卯○○換取一張尚未銷戳之聯結車回數票；又
        於八十五年十一、二月間，另以十張、及四十張（亦即共計五十張）之尚未
        銷戳之小型車回數票，向卯○○換取二十五張（依一：一之比例計算）其剛
        收取尚未銷戳之大客貨車回數票、及二十五張其剛收取尚未銷戳之聯結車回
        數票，而共同予以侵占。
（十八）戊○○與戌○○部分：
        戊○○意圖為自己不法之所有，且基於同上之概括之犯意，與有犯意聯絡之
        戌○○，於八十五年十二月十五日，利用戌○○輪值車道之機會，以五十一
        張尚未銷戳之小型車回數票，向戌○○換取剛回收未加蓋收費員編號章及未
        打洞之五十一張聯結車回數票，以此方式共同予以侵占。
（十九）戊○○與Ｉ○○部分：
        戊○○意圖為自己不法之所有，且基於同上之概括之犯意，與有犯意聯絡之
        Ｉ○○，於八十五年十二月十四日，由戊○○利用Ｉ○○輪值車道之機會，
        以一百張尚未銷戳之小型車回數票，向Ｉ○○換取五十張尚未銷戳之大客貨
        車回數票、及五十張尚未銷戳之聯結車回數票，而共同予以侵占。
（二十）戊○○與丑○○部分：
        戊○○意圖為自己不法之所有，且基於同上之概括之犯意，與有犯意聯絡之
        丑○○，由戊○○利用丑○○輪值車道之機會，於八十五年二月十七日以後
        ，至八十五年六、七月間，二次向丑○○換票。第一次戊○○係以三十張尚
        未銷戳之小型車回數票，向丑○○換取尚未銷戳之大客貨車回數票；第二次
        戊○○則係以十七張尚未銷戳之小型車回數票，向丑○○換取尚未銷戳之大
        客貨車回數票十二張、及尚未銷戳之聯結車回數票五張，而共同予以侵占。
（二一）戊○○與乙○○部分：
        戊○○意圖為自己不法之所有，且基於同上之概括之犯意，與有犯意聯絡之
        乙○○，於八十五年二、三月間，利用乙○○輪值車道之機會，以七十張未
        銷戳之小型車回數票，向乙○○換取七十張其剛收取亦未銷戳之大客、貨車
        回數票，而共同予以侵占；又於同年十二月間，利用乙○○輪值車道之機會
        ，以一百張未銷戳之小型車回數票，向乙○○換取其剛回收未加蓋收費員編
號章及未打洞之大客貨車回數票六十七張，及三十三張其剛收取亦未銷戳之
        聯結車回數票，而共同予以侵占。
（二二）戊○○與宙○○部分：
        戊○○意圖為自己不法之所有，且基於同上之概括之犯意，與有犯意聯絡之
        宙○○，於八十五年三、四月間，利用宙○○輪值車道之機會，以至少七十
        張之未銷戳小型車回數票，向宙○○換取其剛收取亦未銷戳之聯結車，而共
        同予以侵占；復於同年八、九月間，亦利用宙○○輪值車道之機會，以五十
        張未打洞銷戳之小型車回數票，向宙○○換取剛回收未加蓋收費員編號章及
        未打洞之大客、貨車回數票五十張，而以此方式共同加以侵占。
（二三）戊○○與Ｄ○○部分：
        戊○○意圖為自己不法之所有，且基於同上之概括之犯意，與有犯意聯絡之
        Ｄ○○，於八十五年十二月間某日，利用Ｄ○○輪值車道之機會，由戊○○
        以尚未銷戳打洞之小型車回數票十張，向與Ｄ○○換取剛回收未加蓋收費員
        編號章及未打洞之大客貨車回數票十張，以此方式加以侵占。
（二四）戊○○與地○○部分：
        戊○○意圖為自己不法之所有，且基於同上之概括之犯意，與有犯意聯絡之
        地○○，由戊○○利用地○○輪值車道之機會，先於八十五年八、九月間，
        以二十張尚未銷戳之小型車回數票，向地○○換取其剛收取亦未銷戳之大客
        貨車回數票十張、及其剛收取亦未銷戳之聯結車回數票十張；繼於八十五年
        十月間，又由戊○○以二十張尚未銷戳之小型車回數票，向地○○換取其剛
        收取亦未銷戳之大客貨車回數票二十張，而共同予以侵占。
（二五）戊○○與壬○○部分：
        戊○○意圖為自己不法之所有，且基於同上之概括之犯意，與有犯意聯絡之
        壬○○，於八十五年十至十一月間某日，由戊○○利用壬○○輪值車道之機
        會，以九十八張尚未銷戳之小型車回數票，向壬○○換取其剛收取亦未銷戳
        之大客貨車回數票八十三張、及其剛收取亦未銷戳之聯結車回數票十五張，
        而共同予以侵占。
（二六）戊○○與亥○○部分
        戊○○意圖為自己不法之所有，且基於同上之概括之犯意，與有犯意聯絡之
        亥○○，於八十五年十一月間，利用亥○○輪值車道之機會，由戊○○以十
        一張業已銷戳之小型車回數票，向亥○○換取其剛收取亦未銷戳之大客貨車
        回數票十一張，而共同予以侵占。
（二七）戊○○與癸○○部分
        戊○○意圖為自己不法之所有，且基於同上之概括之犯意，與有犯意聯絡之
        癸○○，由戊○○利用癸○○輪值車道之機會，先於八十五年六、七月間某
        日晚上，以三百張已經銷戳、打洞之小型車回數票，向癸○○換取其剛收取
        尚未銷戳之同數目小型車回數票；再於八十五年八、九月間某日，又由戊○○以其向收費員調換取得之五十張小型車回數票，向癸○○換取癸○○甫向
        用路人收取之二千元現金，再由癸○○以此五十張小型車回數票抵充報帳，
        轉而與癸○○以上開方式共同侵占二千元現金；另又於八十五年十二月十二
        日，再由戊○○以三張尚未銷戳之小型車回數票，向癸○○換取其剛收取尚
        未銷戳之大客貨車回數票三張，而共同予以侵占。
（二八）戊○○與未○○部分
        戊○○意圖為自己不法之所有，且基於同上之概括之犯意，與有犯意聯絡之
        未○○，於八十五年十月下旬某日，由戊○○利用未○○輪值車道之機會，
        以一百五十張已經銷戳之小型車回數票，向未○○換取一百十三張其剛收取
        亦未銷戳之大客、貨車回數票、及三十七張其剛收取亦未銷戳之聯結車回數
        票，而共同予以侵占。
（二九）戊○○與庚○○部分
        戊○○意圖為自己不法之所有，且基於同上之概括之犯意，與有犯意聯絡之
        庚○○，於八十五年十二月間某日，利用庚○○輪值車道之機會，以其向其
        他收費員調換而來之十三張小型車回數票，再向庚○○換取其剛向用路人收
        取之五百二十元現金，庚○○再以上述回數票抵充收入，而共同予以侵占。
（三○）戊○○與丁○○部分
        戊○○意圖為自己不法之所有，且基於同上之概括之犯意，與有犯意聯絡之
        丁○○，於八十五年九月間某日，利用丁○○輪值車道之機會，由戊○○以
        四十五張尚未銷戳之小型車回數票，向申璨玲換取四十五張其剛收取亦未銷
        戳之聯結車回數票，而共同予以侵占。
（三一）戊○○與Ｃ○○部分
        戊○○意圖為自己不法之所有，且基於同上之概括之犯意，與有犯意聯絡之
        Ｃ○○，由戊○○利用Ｃ○○輪值車道之機會，先於八十五年九月間某日，
        以二十張未銷戳之小型車回數票，向Ｃ○○換取二十張其剛收取亦未銷戳之
        大客貨車回數票；又於八十五年十月間某日，再以二十張未銷戳之小型車回
        數票，向Ｃ○○換取二十張其剛收取亦未銷戳之大客貨車回數票，而共同予
        以侵占。總計戊○○與Ｃ○○以上開方式共同侵占回數票之價值為四百元。
（三二）戊○○與丙○○部分
        戊○○意圖為自己不法之所有，且基於同上之概括之犯意，與有犯意聯絡之
        丙○○，由戊○○利用丙○○輪值車道之機會，先於八十五年十月底某日，
        以二十張未銷戳之小型車回數票，向邱曉平換取二十張其剛收取亦未銷戳之
        大客貨車回數票；又於八十五年十一月底間某日，又以二十張業已銷戳之小
        型車回數票，向邱曉平換取二十張其剛收取亦未銷戳之大客貨車回數票、及
        以二十張尚未銷戳之小型車回數票，向邱曉平換取二十張其剛收取亦未銷戳
        之大客貨車回數票，而共同予以侵占。
四、總計戊○○以前開方式，分別向后里收費站之收費員酉○○、己○○、辰○○、
    玄○○、宇○○、Ｂ○○、巳○○、Ｆ○○、Ｅ○○、子○○、Ｈ○○、午○○
    、黃○○、天○○、申○○、Ｇ○○、卯○○、戌○○、Ｉ○○、丑○○、乙○○、宙○○、Ｄ○○、地○○、壬○○、亥○○、癸○○、未○○、庚○○、丁○○、Ｃ○○、丙○○、及其他不詳姓名成年收費員為洗票與換票（含換取現金
    ）所侵占之回數票票面價值共計十三萬六千四百元。
五、嗣至八十六年二月間，因國道高速公路局政風室人員經由后里收費站之收費員得
    知上情，乃對后里收費站之收費員進行訪談，並於八十六年二月十三日向法務部
    調查局台中縣調查站以電話通報，再由法務部調查局台中縣調查站於八十六年二
    月十三日以（８５）豐肅字第○七五號案件將戊○○列案偵查。戊○○因知悉上
    述犯罪行為已被查覺，乃於八十六年二月十四日帶領國道高速公路局政風人員至
    其住處取回已調換尚未使用之回數票證（均尚未銷戳）七百四十七張（包括小型
    車回數票一百四十張、大客貨車回數票九十五張、聯結車回數票五百一十二張，
    合計七百四十七張，價值四萬三千六百三十元）扣案，並於八十六年二月十七日
    向法務部調查局臺中縣調查站自白部分犯行，於八十六年三月七日經法務部調查
    局臺中縣調查站訊問，亦於偵查中自白部分犯行。
六、案經法務部調查局台中縣調查站移送台灣台中地方法院檢察署檢察官偵查起訴。
    理      由
一、訊據本案上訴人即被告戊○○（以下簡稱為被告）雖坦承伊確原係國道高速公路
    局后里收費站之人事管理員兼辦政風業務，負責辦理該站收費員任免、薪點調整
、請假作業及安全防護等職務（已於八十六年二月十九日因本件貪瀆案件離職）
    ，亦坦承伊確有在后里收費站之前開倉庫竊取業已銷戳、打洞之回數票，並持以
    向后里收費站之收費員進行洗票及換票之侵占公有財物行為。惟被告僅承認部分
    係其所犯，並辯稱：后里收費站倉庫所失竊之各式回數票，共有二萬一千二百二
    十一張，但伊僅曾於八十五年七月下旬，先在收費站內拾獲業已銷戳之小型車回
    數票共約一百八十張，另在八十五年七月中旬某日、及於同年七月下旬至八月上
    旬某日，在后里收費站之前開倉庫竊取業已銷戳之小型車回數票共計二千張，則
    伊能換取之回數票自不可能超過二千一百八十張之數目，且在八十五年七月中旬
    之前，伊亦無業已銷戳之回數票可供換票、洗票，故如辛○○、乙○○、宙○○
    等收費員之供述應有不實，其他收費員供陳與伊換票之數目亦超過實際甚多，究
    其原因，乃係本案發生之後，僅伊一人承認犯罪，國道高速公路局或后里收費站
    主管為求息事，與涉案之收費員均將一切刑責推伊承擔所致，況收費員收取之票
    證，已屬報廢性質，實際並無「公用」或「財物」之性質，伊之所為，亦僅該當
    於刑法之竊盜與侵占罪，並未觸犯貪污治罪條例等情。
二、然查：
（一）本案被告於案發期間，係交通部台灣區○道○○○路局后里收費站之人事管理
      員兼辦政風業務（後於八十六年二月十九日因本案而離職），負責辦理該站收
      費員之任免、薪點調整、請假作業及安全防護等職務；另本案共同被告酉○○
      、己○○、辰○○、玄○○、宇○○、Ｂ○○、巳○○、Ｆ○○、Ｅ○○、子
      ○○、Ｈ○○、午○○、黃○○、天○○、申○○、Ｇ○○、卯○○、戌○○
      、Ｉ○○、丑○○、乙○○、宙○○、Ｄ○○、地○○、壬○○、亥○○、癸○○、未○○、庚○○、丁○○、Ｃ○○、丙○○等人，於前開案發時間，亦
      均擔任后里收費站之收費員，並職掌徵收通行費之業務，上情有后里收費站八
      十七年三月二十四日以高后人字八七字第○二三五號函（見原審卷一第一四九
      至一五六頁）、八十七年九月十五日業八七字第一六五三九號函與隨函撿送之
      「行政院暨所屬機關約僱人員僱用辦法」、約僱人員契約書（見原審卷一第二
      六二至二七一頁）等件在卷可稽，並經被告與酉○○、己○○、辰○○、玄○○、宇○○、Ｂ○○、巳○○、Ｆ○○、Ｅ○○、子○○、Ｈ○○、午○○、
      黃○○、天○○、申○○、Ｇ○○、卯○○、戌○○、Ｉ○○、丑○○、乙○○、宙○○、Ｄ○○、地○○、壬○○、亥○○、癸○○、未○○、庚○○、
      丁○○、Ｃ○○、丙○○等人，於偵、審中均是認無訛。被告與酉○○等人均
      係依據法令從事公務之人員，應無疑義。再本案被告在倉庫所竊取之回數票，
      雖已銷戳，但依據該局管理規則之規定，應存放一定年限始得銷燬作廢，則在
      銷燬之前，既仍在庫存之中，自仍屬公用財物。如予以竊取，自屬竊取公有財
      物無疑。另就被告與前開收費員共同洗票、換票、及換取現金部分，上開票證
      與現金既係前開收費員向用路人收取，因執行公務而取得持有，則其等不依照
      規定將之核章銷戳及繳庫，反藉由上開不法手段，而與被告為前開洗票、換票
      等不法行為，致使被告因此而能將無法供通行使用之已銷戳回數票，調換成可
      使用之回數票；或以面額較低之回數票調換成面額較高之回數票而套取差價，
      或換取向用路人收取之現金，此部分更屬共同意圖為自己不法之所有，而侵占
      公有財物之行為無疑。被告就此部分所為之上開辯解，尚不足採信。本案被告
      既坦承其確有到后里收費站之倉庫竊取業已銷戳之回數票，進而持與收費員為
      洗票及換票之行為，則其所為，要與貪污治罪條例所處罰之竊取公有財物犯行
      、及侵占公有財物犯行相當。應再審究者，厥為其犯罪之時間、共犯、及所竊
      取與侵占之票證數量與價值等問題。
（二）又本案被告雖辯稱：其係於八十五年七月下旬，在后里收費站內拾獲業已銷戳
      之小型車回數票共約一百八十張，另在八十五年七月中旬某日、及於同年七月
      下旬至八月上旬某日，在后里收費站之倉庫竊取業已銷戳之小型車回數票共計
      二千張之情。惟查：后里收費站於案發之後，經過清點結果，所發現倉庫失竊
      之銷戳回數票計有：（１）八十五年二月十七日向用路人收取之小型車回數票
      六千一百六十七張、大客貨車回數票一千四百五十八張、聯結車回數票四百四
      十張（２）八十五年二月二十三日向用路人收取之小型車回數票五千七百九十
      五張、大客貨車回數票三百三十三張、聯結車回數票八十五張（３）八十五年
      五月二十三日向用路人收取之小型車回數票三千八百七十八張、大客貨車回數
      票一千七百張、聯結車回數票一千三百六十五張（以上共計二萬一千二百二十
      一張），此有后里收費站所製作之「八十五年一月一日至六月三十日遺失票證
      」統計表一張在卷可稽（見偵查卷宗第二一七頁），並經當時擔任后里收費站
      站長之證人Ａ○○於本院本案訊問時結證屬實（見本院本案卷二第八二頁）。
      依據上情，后里收費站之倉庫，在八十五年二月十八日以後，即有失竊銷戳回
      數票之情事，應可認定。雖本案被告於法務部調查局台中縣調查站應訊時，即
      係供述：其係於八十五年七月下旬，在后里收費站內之樹下拾獲業已銷戳之小
      型車回數票共約一百八十張，另在八十五年七月中旬某日、及於同年七月下旬
      至八月上旬某日，在后里收費站之倉庫竊取業已銷戳之小型車回數票共計二千
      張之情，並在偵、審中亦為相同之供述。惟后里收費站之收費員所收取之票證
      ，在銷戳、打洞之後，均會封箱放入倉庫，且在封箱之前，亦會清點並比對回
      數票之數量，上情業據后里收費站之站務員廖家麟證述甚明（見偵卷一二一頁
      ），且經本院向時任后里收費站站長職務之證人Ａ○○查明屬實（見本院本案
      卷二第七七頁）。回數票在銷戳之後，既需經過清點及封箱程序，則被告焉有
      在樹下拾獲銷戳回數票之可能。被告上開拾獲回數票之供詞，本院不予採信。
    再就被告侵占票證之時間與數量方面，被告雖為上開供述，惟本案所以被發覺
      ，乃係因：「（Ａ○○）在（八十六年）二月十一日上班時，因車道○至五號
      停收小姐們在待勤室聊天時，才發現大家均有被他（指戊○○）換過票，因人
      事員過世（應係指會計員曹華安於八十六年二月四日在自宅墜樓死亡事件），
      小姐們害怕是否被害死，小姐向我（即Ａ○○）報告」，Ａ○○才知悉此情，
      並由后里收費站之政風室人員開始追查，上情業據當時擔任后里收費站站長之
      證人Ａ○○於偵查中證實（見偵查卷宗第二三九頁）。經本院訊問，證人Ａ○○依據其在案發之後，向后里收費站收費人員訪談之情形，亦證稱：「（戊○○供稱只取得二千一百八十張銷戳之小型車回數票）我認為不可能，我站上的
      收費員講的都是他，以戊○○所犯的數量及收費員所講的，這不可能」等語（
      見本院本案卷二第八四頁）。且以本案被告犯罪次數之多，共犯對象多達三十
      餘人之情形，除非其有筆記，其焉能記憶何時與何人換取多少張數之回數票。
      再依其於偵訊時，雖仍偶有辯解，但仍供稱：「實際換二千餘張，到底向何人
      換幾張，沒統計，也忘了」、「我一個向眾人換，數目記不清楚」之情（偵卷
      一五○、二二三頁），亦可證實被告對於換票之數量，實已記憶不清。詎仍就
      換票之數量多所辯解，且宇○○、巳○○、Ｆ○○、丑○○、壬○○等人更供
      陳被告在案發後，曾親自或透過他人以電話要求其不要承認換票、或僅承認少
      部分之換票行為（見偵卷第二六、三四、三七、九○、一○六頁），則被告卸
      責心態不難想見。再后里收費站之收費員酉○○、己○○、辰○○、玄○○、
      宇○○、Ｂ○○、巳○○、Ｆ○○、Ｅ○○、子○○、Ｈ○○、午○○、黃○○、天○○、申○○、Ｇ○○、卯○○、戌○○、Ｉ○○、丑○○、乙○○、
      宙○○、Ｄ○○、地○○、壬○○、亥○○、癸○○、未○○、庚○○、丁○○、Ｃ○○、丙○○等人在調查站與偵查中所為之供述，亦係不利於已之供述
      。如其等不為此項供述，其等有無犯罪亦難被查覺。詎在其等被訴之後，酉○○等人於原審及本院訊問時，亦再為有與被告洗、換票及換現金之供述。若無
      其事，而謂其等會僅因被告所辯稱之平常管理、或派系等紛爭（酉○○等人均
      稱與被告並無恩怨），即會甘負貪污罪責與去職代價，而構詞誣陷被告，此顯
      與情理有違。參酌上情，本院認本案共同被告酉○○、己○○、辰○○、玄○○、宇○○、Ｂ○○、巳○○、Ｆ○○、Ｅ○○、子○○、Ｈ○○、午○○、
      黃○○、天○○、申○○、Ｇ○○、卯○○、戌○○、Ｉ○○、丑○○、乙○○、宙○○、Ｄ○○、地○○、壬○○、亥○○、癸○○、未○○、庚○○、
      丁○○、Ｃ○○、丙○○等人之供述，顯較被告之供詞可信，應予採認。依據
      本案共同被告酉○○等人如後所述之換票日期、及換票情形，以及后里收費站
      上開失竊回數票證等情形，本院認被告自八十五年二月十八日以後，即有意圖
      為自己不法之所有，並基於概括之犯意，而多次下手竊取已經銷戳但尚為國道
      高速公路局依規定保存之回數票證之犯罪情事。另其尚有意圖為自己不法之所
      有，並基於概括之犯意，而分別向后里收費站之收費員酉○○、己○○、辰○○、玄○○、宇○○、Ｂ○○、巳○○、Ｆ○○、Ｅ○○、子○○、Ｈ○○、
      午○○、黃○○、天○○、申○○、Ｇ○○、卯○○、戌○○、Ｉ○○、丑○○、乙○○、宙○○、Ｄ○○、地○○、壬○○、亥○○、癸○○、未○○、
      庚○○、丁○○、Ｃ○○、丙○○等人為洗票、換票、及換取現金之侵占公有
      財物行為部分，爰依據酉○○等人之供詞，而認定如後所述。
三、茲就被告侵占公有財物之犯行，依據本案共同被告酉○○等人之供述，分述認定
    如次：
（○一）共同被告酉○○部分：
    １、本案共同被告酉○○於調查站訊問時，已供述：「．．．．．．八十五年七
        月六日，我輪值大夜班擔任九車道收費員時，戊○○曾持四、五十張舊且不
        連號之小型車回數票與我換取四、五十張我剛收回之大客貨車回數票，八十
        五年七月二十日我輪值小夜班擔任第九車道收費員時，何某亦曾持四十餘張
        已打洞作廢之小型車回數票與我換取相等張數之大客貨車回數票，八十五年
        七月二十七日我輪值小夜班擔任第二車道收費員時，再以四、五十張已打洞
        作廢之小型車回數票向我換取相等張數之大客貨車回數票，八十五年八月二
        十六日我輪值大夜班擔任第二、九、五合併車道收費員時，何某亦有以四十
        至五十張已打洞作廢之小型車回數票向我換取四十至五十張之大客貨車回數
        票」等語（見偵卷十二至十三頁）。嗣經原審法院訊問，酉○○雖另供述：
        「其中七月二十七日、八月二十六日，二次均係以已打洞之回數票換未作廢
        之回數票」（原審卷一八四頁）、「八十五年八月至十月間，約換了數次，
        每次四十張」之情（原審卷二第三七頁），此部分所供與其在調查站應訊時
        之供述有所不符，惟經本院再予訊問，酉○○已供證：「是換四次沒有錯，
        每次最少四十張」、「戊○○是拿小型車的回數票來向我換的，小型車的回
        數票有的有打洞，詳細因時間太久了忘記了，應該是我在調查站那邊陳述比
        較靠近所以記得比較清楚」、「由於我車道收取的大客車的票數比較多，而
        聯結車比較少，所以應該是六比四」等語（見本院本案卷一第一七○頁）。
        依據上情，應可認定被告有在（１）八十五年七月六日，至少持四十張未銷
        戳之小型車回數票向酉○○換取二十四張剛收取的大客車回數票、及十六張
        剛收取的聯結車回數票；（２）八十五年七月二十日，至少持四十張已銷戳
        之小型車回數票向酉○○換取二十四張剛收取的大客車回票數、及十六張剛
        收取的聯結車回數票；（３）八十五年七月二十七日，至少持四十張已銷戳
        之小型車回數票向酉○○換取二十四張剛收取的大客車回票數、及十六張剛
      收取的聯結車回數票；（４）八十五年八月二十六日，至少持四十張已銷戳
        之小型車回數票向酉○○換取二十四張剛收取的大客車回票數、及十六張剛
        收取的聯結車回數票。
    ２、總計被告與酉○○以上開方式共同侵占回數票應可得確定如上所述。至於超
        過上開票數部分，因酉○○亦無法確認，本院爰不予認定。且因公訴人認此
        部分與被告上開所犯，有連續犯之裁判上一罪關係，爰不就此另為被告無罪
        之諭知。
    ３、本件公訴意旨雖又指訴被告另有意圖為自己不法之所有，於八十五年七月二
        十七日，利用酉○○擔任上述第二車道輪值之機會，以撿拾得來之八張小型
        車繳費證明單（即白票，小型車每張四十元）與酉○○換取現金三百二十元
        ，酉○○再以上述繳費證明單抵充收入，以此方式加以侵占三百二十元。惟
        酉○○於調查站訊問時，既係供述：「我於八十五年七月二十七日我輪值小
        夜班擔任第二車道收費員時，戊○○曾到我第二車道收費亭找我，並在車道
        上撿拾八張繳費證明單，隨後戊○○即持該八張繳費證明單及八張小型車回
        數票，要與我換取三百二十元之現金，在我還沒來得及阻止何某之前，何某
        就自行取走三百二十元之現金」等語（見偵卷十三頁），經本院訊問，酉○○又再供證：「戊○○拿繳費證明單及小型車回數票給我換三百二十元，而
        這小型車回數票是還沒有打洞的」之情（見本院本案卷一第一七二頁），顯
        見被告雖有於上開時間向酉○○拿取三百二十元，但其同亦交付同值且未銷
        戳之小型車回數票給酉○○，此部分自難認定被告尚有侵占上開三百二十元
        之犯行。惟因公訴人認此部分與被告上開所犯，有連續犯之裁判上一罪關係
        ，爰不就此另為被告無罪之諭知。
（○二）共同案被告己○○（即吳淑雲）部分：
    １、己○○（即吳淑雲）於調查站訊問時，已供述：「我記得八十五年七、八月
        間，當我值南下第七、八車道收費工作時，戊○○陸續以渠事先清點數量之
        打孔小型車回數票，向我換取未打孔且未蓋收費員代號章之小型車回數票，
        每次換取二十或二十五張」、「．．．．．．總計為戊○○換小型車回數票
        約七百至八百張」等語（見偵卷十六頁）。經原審法院訊問，己○○亦供述
        有此事實（見原審卷一第八四頁）。再經本院訊問，己○○亦再供述上情無
        誤，並供證換票之張數至少應有七百張（見本院本案卷一第一七二頁）。依
        據上情，應可認定被告在八十五年七、八月間，連續多次以業已銷戳之小型
        車回數票共計七百張，向己○○換取其剛收取尚未銷戳之七百張小型車回數
        票，而共同予以侵占。
    ２、又己○○（即吳淑雲）於調查站訊問時，亦已供述：「．．．．．．至八十
        五年八、九月間，戊○○即利用我值第二車道時，均以未打孔銷號之小型車
        回數票，向我換取大型車（大貨、客車及聯結車）未銷號之回數票，．．．
        ．．．以小型車回數票換高價之大型車回數票約有二百餘張（詳細數量已記
        不清楚）」等語（偵卷十六頁）。經原審法院訊問，己○○另供述：「．．
        ．．．．大貨車與聯結車票比例約四比一」之情（見原審卷二第十一頁）。
        復經本院訊問，己○○再供證此情，並供證：「大約是二百張左右，戊○○
        是以沒有打洞的小型車回數票，來換大型車的回數票」等語（見本院本案卷
        一第一七三頁）。依其供述，本案被告於八十五年八、九月間，有在己○○
        值第二車道時，（１）以一百六十張未銷戳之小型車回數票，向己○○換取
        一百六十張剛收取之大客、貨車回數票，而共同予以侵占；（２）以四十張
        未銷戳之小型車回數票，向己○○換取剛收取之聯結車回數票，而共同予以
        侵占，應堪認定。
    ３、總計被告與己○○（即吳淑雲）以上開方式共同侵占回數票可得確定如上所
        述。至於超過上開票數部分，因己○○亦無法確認，本院爰不予認定。且因
        公訴人認此部分與被告上開所犯，有連續犯之裁判上一罪關係，爰不就此另
        為被告無罪之諭知。
    ４、本件公訴意旨雖又指訴被告另有意圖為自己不法之所有，於八十五年九月間
        ，利用己○○擔任上述第八車道輪值之機會，以撿拾得來之二十五張小型車
        繳費證明單與己○○換取現金一千元，己○○再以上述繳費證明單抵充收入
        ，以此方式加以侵占取得現金一千元。惟己○○（即吳淑雲）於調查站訊問
        時，雖有供述：「八十五年九月間，我值南下第八車道收費工作時，戊○○
        以拼湊之繳費證明單二十五張，向我換取一千元現金」等語（見偵卷十六頁
        ），但己○○於本院訊問時，亦已供證：「．．．．．．是用二十五張未打
        洞的小型車回數票及繳費證明單來換的」之情（見本院原審卷一第一七三頁
  ）。顯見被告雖有於上開時間向己○○拿取一千元現金，但其同亦交付同值
        且未銷戳之小型車回數票給己○○，此部分自難認定被告尚有侵占上開三百
        二十元之犯行。惟因公訴人認此部分與被告上開所犯，有連續犯之裁判上一
        罪關係，爰不就此另為被告無罪之諭知。
（○三）共同被告辰○○部分：
        本案共同被告辰○○於調查站訊問時，已供承：「八十五年十一月中旬，我
        輪值小夜班合併車道（二、三、八車道）收費員時，人事管理員戊○○於下
        午約四時三十分許，持約二十五張小型車回數票至二車道收費亭，要求我換
        二十五張大客貨車回數票予他，．．．．．．但戊○○堅持留下該二十五張
        小型車回數票於二車道收費亭，．．．．．．約過十餘分鐘左右，戊○○即
        至二車道收費亭，向我取回我所收回之大客貨車回數票二十五張」等語（偵
        卷十九頁）。嗣在偵、審中，辰○○亦先後供述：「有的，換過二十五張，
        以小換大型車票」（偵卷二五三頁）、「（起訴書附表編號三）對的」（原
        審卷一第八五頁）、「．．．．．．他都自己拿自己清點，他都先放二十五
        張未打洞小型車票，隔約十多分鐘後，他會再回來自己清點我來不及銷戳之
        大型車票二十五張」等語（原審卷二第三三頁）。復經本院再予訊問，辰○○亦再供述確有此事（見本院本案卷二第九頁）。依據辰○○之上開供述，
        被告有於八十五年十一月中旬某日，以二十五張尚未銷戳之小型車回數票，
        向辰○○換取其剛收取尚未銷戳之大客貨車回數票，而共同予以侵占，應堪
        認定。
（○四）共同被告玄○○部分部分：
    １、本案共同被告玄○○於調查站應訊時，已供稱：戊○○於八十五年七、八月
        間，連續五、六次利用其在第二車道、第九車道當班，實行合併車道時，持
        完好（未打洞、未作廢、不連號）之小型車回數票（面額四十元），與其換
        取剛收取之大客貨車（面額為五十元）、及聯結車（面額為六十五元）回數
        票，每次數量在三十張至一百張不等，總數量約三、四百張各情（聲卷十一
        頁）。嗣在偵查中，其雖又供稱：每次換取之數量約在五十至一百張左右，
        總計換取之回數票在五、六百張等語（偵卷二二頁），另在原審法院訊問時
        ，玄○○則供稱：「（起訴書編號４所載，換票情形如何？）（１）部分換
        票一次二十五張、一次五十張、一次十張，大貨、聯結票比例約二比三」云
        云。惟經本院再以訊問，並訊問歷次供述何以不符，玄○○則供證：「應該
        是調查站那邊陳述比較對，最少有三百張」、「（這三百張中，大客貨車、
        聯結車之張數與比例）詳細我忘了」等語（見本院卷一第一四九頁）。依據
        玄○○之上開供證，並採最有利被告之認定方式，被告應有於八十五年七、
        八月間，連續五、六次，共以至少三百張尚未銷戳之小型車回數票，向玄○○換取三百張其剛收取尚未銷戳之大客貨車回數票，而共同予以侵占，應堪
        認定。
    ２、又本案共同被告玄○○於調查站應訊時，已供稱：八十五年八月間，戊○○
        另有一次（詳細日期已記不清楚）在我值小夜班時，至我車道上，以打洞作
        廢之小型車回數票五十張，向我換取同數量用路人剛收取之完好聯結車回數
        票之情（聲卷十一頁、偵卷二二頁）。經本院訊問，玄○○再供證確有此事
        。依其供述，被告有於八十五年八月間某日，又以五十張業已銷戳之小型車
        回數票，向玄○○換取其剛收取尚未銷戳之聯結車回數票，而共同予以侵占
        ，亦堪認定。
    ３、總計被告與玄○○以上開方式共同侵占回數票可得確定如上所述。至於超過
        上開票數部分，因玄○○亦無法確認，本院爰不予認定。且因公訴人認此部
        分與被告上開所犯，有連續犯之裁判上一罪關係，爰不就此另為被告無罪之
        諭知。
（○五）共同被告宇○○部分：
    １、本案共同被告宇○○於調查站應訊時，已供述：「本站人事管理員戊○○在
        八十五年九月至十月間，三次拿了小型車回數票至我上班的收費車道收費亭
        換取大貨車（大客車）回數票，及最後一次戊○○係拿二十五張小型回數票
        向我換取現金一千元‧‧‧，其經過為第一次大約在八十五年九月初（大部
        分我擔任二車道、九車道或三車道、八車道收費員，時間為下午四點至晚上
        二十四點小夜班，及晚上凌晨零點至早上八點）戊○○拿了二十張小型車回
        數票至我收費車道收費亭說『警察要的』，要換二十張大貨車（大客車）回
        數票，戊○○拿了之後掉頭就走；第二次約拿了十五張小型車回數票向我換
        取十五張大貨車（大客車）回數票，此次我並沒有問戊○○為什麼要換；第
        三次戊○○約拿了二十五張小型車回數票，說要換二十五張大貨車（大客車
        ）回數票，此次我有問戊○○為什麼要換這麼多，她回答說南部要用的，戊○○依然是拿了之後就掉頭就走。第四次約在十月（時間、日期我已記不清
        楚），戊○○又到我收費車道收費亭內說收費桌上現金一千元給他，說完之
        後，戊○○拿了一千元掉頭就走。我在當日休息時在別人車道問戊○○說：
        『妳要把那一千元還給我』，沒多久戊○○走到我收費車道收費亭內擱置二
        十五張小型車回數票在桌上，掉頭就走，又在這期間內，戊○○陸陸續續這
        十次分別拿二張至三張小型車回數票在我擔任收費車道時向我換取大貨車（
        大客車）回數票」等語（見偵卷第二五、二六頁）。嗣在偵、審中，宇○○
        雖另再供述：「‧‧‧僅有戊○○自己主動持已打洞作廢之回數要至我輪值
        時之收費亭內，向我換取收費道上收回尚未打洞作廢之回數票，時間約在八
        十五年九至十月間，前後次數就我記憶所及應在十次以內，每次換取之票數
        約九十餘張（因戊○○事先已從一疊一百張之廢票內抽出已加蓋日期章之廢
        票，故一疊打洞廢票實際交付給我之張數應只剩九十餘張），‧‧‧，而以
        回數票換錢之情形僅有一次，即以二十五張小型車回數票換取我於票亭內收
        取車道駕駛繳納之現金，計新台幣一千元」（見偵卷第二○○頁）、「（起
        訴書編號５之１部分）一次六十張，一次三十張，大貨車票與聯結車票比例
        約一比一，‧‧‧（起訴書５之２部分，他先拿走現金一千元，‧‧‧之後
        給我未銷戳小型車票二十五張，‧‧‧」（見原審卷二第十一頁）、「八十
        五年九、十月間（開始換票給戊○○），‧‧‧換現金時，我予休息時間有
        向他要錢，‧‧‧之後他即拿二十五張小型票來，‧‧‧」（見原審卷二第
        三四頁）等情，而就換票之張數前後所述不符。嗣經本院訊問，宇○○已供
        證：「（車道換票）印象中有三次」、「（換票情形）我在調查站陳述沒有
        錯」、「（陸陸續續將近十次換票部分），應該沒有超過十次，每次大約二
        、三張，詳細換幾張不記得了」之情（見本院本案卷一第一三六頁），依據
        楊淑之上開供述，本案被告應有於：（１）八十五年九至十月間，連續三次
        共拿六十張尚未銷戳之小型車回數票，向宇○○換取其剛收取尚未銷戳之六
        十張大客貨車回數票，而共同予以侵占；（２）八十五年九至十月間連續將
        近十次，將至少二十張尚未銷戳之小型車回數票，向宇○○換取二十張其剛
        收取尚未銷戳大客貨車回數票，而共同予以侵占；（３）八十五年九至十月
        間，又另以其向收費員調換之尚未銷戳小型車回數票二十五張，向宇○○換
        取其剛向用路人收取之現金一千元，再由宇○○以上開二十五張小型車回數
        票抵充報繳，而共同予以侵占，以上事實應堪認定。
    ２、總計被告與宇○○以上開方式共同侵占之現金與回數票可得確定如上所述。
        至於超過上開票數部分，因宇○○亦無法確認，本院爰不予認定。且因公訴
        人認此部分與被告上開所犯，有連續犯之裁判上一罪關係，爰不就此另為被
        告無罪之諭知。
（○六）共同被告Ｂ○○部分：
        本案共同被告Ｂ○○於調查站訊問時，已供述：「八十五年十一月初某假日
        ，我負責第九車道之收費，本站人事管理員戊○○知悉當日實施合併車道，
        乃至我車道上持四十餘張未銷戳、未打洞、不連號之小型車回數票，向我表
        示渠因假日回南部，行駛高速公路需要，要我以收取之同數量大型車回數票
        （包括各多少大客貨車及聯結車已記不清楚）與渠交換，我因戊○○負責收
        費員之管理，乃應允予以交換」、「另於八十五年十二月初，．．．．．．
        ，戊○○於凌晨五時許，先以對講機向我表示要換票，隨即至我車道上持已
        打洞之大型車（含大客貨車、聯結車）回數票二百餘張，自行交換我收取放
        置於車道票亭內同數量之大型車回數票即離去」等語（一一○二八號偵卷二
        九、三○頁）。嗣在偵查中，Ｂ○○再供述：「換過二次，第一次四十餘張
        ，第二次二百餘張」之情（偵卷第二五三頁）。經原審法院再予訊問，Ｂ○○再明確供述：「第一次是小型車換大型車（未打洞的），第二次是以已打
        洞的大型車回數票換未打洞的大型車回數票，共換了二百四十多張」（原審
        卷一第八五頁）、「大貨車票、聯結車票比例約二比一」各情明確（原審卷
        二第十二頁）。依據本案共同被告Ｂ○○之上開供述，被告有於：（１）八
        十五年十一月初某假日，以至少四十張未銷戳之小型車回數票，向Ｂ○○換
        取二十七張（依二：一之比例，採最有利被告之認定）未銷戳之大、客貨車
        回數票、及十三張未銷戳之聯結車回數票，而共同予以侵占，（２）八十五
        年十二月初某日，以至少二百張業已銷戳之大型車回數票，向Ｂ○○換取一
        百三十四張尚未銷戳之大、客貨車回數票、及六十六張尚未銷戳之聯結車回
        數票，而共同予以侵占，要堪認定。至於Ｂ○○於本院本案訊問時，改稱：
        「第二次是用沒有打洞的大型車票來換的，是用舊的票來換新的票」云云（
        見本院卷二第十一頁），與其先前之明確供述不符，且與情理有違（Ｂ○○
        於其被訴同案原審審理時，亦未以此置辯），為本院所不採認。
（○七）共同被告巳○○部分：
    １、本案共同被告巳○○於調查站訊問時，已供述：「．．．．．．戊○○確曾
        於八十五年十二月二十三日及八十五年十二月二十五日我值第二車道大夜班
        （○時至八時）收費工作時，利用連續假日合併車道機會，以替朋友換回數
        票理由，持小型車未連號回數票，向我換取大貨車客車回數票及聯結車回數
        票，．．．．．．在八十五年十二月二十三日戊○○向我換取大型車回數票
        二十張左右（大貨客車及聯結車回數票各為幾張，我已記不清楚），在八十
        五年十二月二十五日戊○○向我換取大型車回數票七十餘張（詳細數目已記
        不清楚）」各情（見偵卷三三頁）。後在偵查中，巳○○雖然供述：「換過
        二次共計百餘張」、「第一次換約二十張，第二次換約八十張左右」等語（
        見偵卷二五四頁），但其於原審法院訊問時，則已供稱：「‧‧‧他（戊○○）以小型車票換大型車票，二十張換二十張，其中大（客貨車）、聯結車
        約五比一」（見原審卷第二宗第十頁正面）、「一次（換）二十張，一次（
        換）七十張」各情（見原審卷第二宗第三十五背面），且復於本院再為：「
        應該是第一次陳述比較清楚，第一次換二十張，第二次換七十張」、「至於
        比例部分是五比一，是以原審中陳述為準」等等供述（見本院本案卷一第二
        ○四頁）。依據巳○○之上開供述，被告有於：（１）八十五年十二月二十
        三日，以二十張未銷戳之小型車回數票，向巳○○換取十七張未銷戳之大客
        、貨車回數票、及三張未銷戳之聯結車回數票，而共同侵占；（２）八十五
        年十二月二十五日，以七十張未銷戳之小型車回數票，向巳○○換取五十九
        張未銷戳之大客、貨車回數票、及十一張未銷戳之聯結車回數票，而共同侵
        占，應堪認定。
    ２、總計被告與巳○○以上開方式共同侵占回數票應可得確定如上所述。至於超
      過上開票數部分，因巳○○亦無法確認，本院爰不予認定。且因公訴人認此
        部分與被告上開所犯，有連續犯之裁判上一罪關係，爰不就此另為被告無罪
        之諭知。
（○八）共同被告Ｆ○○部分：
    １、本案共同被告Ｆ○○於調查站應訊時，已供述：「戊○○在八十五年十二月
        底，有兩次拿小型車回數票至我上班的收費車道收費亭換取大客車（大貨車
        ）回數票，第一次約在八十五年十二月底連續假日，．．．．．．戊○○值
        班時至我擔任收費車道收費亭時拿出三十張小型車回數票說要和我換三十張
        大客車（大貨車）回數票，說是檢到的，我還來不及問原因及理由，戊○○
        清點一下我收費亭桌上三十張大客車（大貨車）回數票，拿了後就走了。第
        二次．．．．．．也是在八十五年十二月底，．．．．．．戊○○又拿了五
        十張小型車回數票到我收費亭說『警察要換的』，我還來不及反應，戊○○
        清點收費亭桌上五十張大客車（大貨車）回數票，拿了之後掉頭就走」等情
        （見偵查卷宗第三七頁）。嗣在偵查中，Ｆ○○亦供承：「換二次，約在八
        十五年十一、二月時，第一次換三十張，第二次換五十張」等語（見偵卷二
        四三頁）。即在原審訊問時，Ｆ○○亦再供述：「（起訴事實）對的」（原
        審卷一第八六頁）、「約一次換三十張，一次換五十張，以未打洞小型車回
        數票換未打洞沒有銷戳之大型車票，全部都是大貨車票」之情（原審卷二第
        十二頁）。依據Ｆ○○之上開供述，被告有於八十五年間，連續二次，共計
        以八十張未銷戳之小型車回數票，向Ｆ○○換取八十張未銷戳之大客、貨車
        回數票，而共同予以侵占，應堪認定。
    ２、總計被告與Ｆ○○換以上開方式共同侵占之回數票應可得確定如上所述。至
        於超過上開票數部分，因碧珠換亦無法確認，本院爰不予認定。且因公訴人
        認此部分與被告上開所犯，有連續犯之裁判上一罪關係，爰不就此另為被告
        無罪之諭知。
（○九）共同被告Ｅ○○部分：
    １、本案共同被告Ｅ○○於調查站訊問時，已供述：「戊○○確曾於八十五年九
        、十月間，陸續三次以小型車回數票向我換取聯結車回數票，我記得第一次
        係在待勤室我正整理回數票時，以代警察換大型車回數票理由，向我換取未
        蓋代號章銷號之聯結車回數票五、六張，．．．．．．，第二次及第三次換
  票係發生於我值南下第九車道收費工作時，戊○○持一百張未連號之小型車
        回數票向我換取一百張聯結車回數票，．．．．．．第三次係何某持已打洞
        銷號之聯結車回數票一百零二張，向我換取為蓋代號章之聯結車回數票一百
        張，．．．．．．至於戊○○所拿之小型車回數票及已打洞銷號之聯結車回
        數票，我即自行與值班記錄表沖銷」等語（見偵卷四○頁）。後在偵、審中
        ，Ｅ○○亦分別供述：「（換票）有三次，共計一百餘張」、「二次以小型
        車票換聯結車票，一次以打洞聯結車票換聯結車票」（偵卷二五三頁）、「
        換票張數如起訴書所載」各情（原審卷二第十二頁）。嗣經本院訊問，Ｅ○○亦再供證：「（換票）三次，都是八十五年九、十月間的事」、「共換二
        百多張」、「第一次是換五、六張」、「第二次、第三次都是一百張」各情
        （見本院本案卷一第二○○、二○一頁）。至於第二、三次究係以何種通行
        票互為換票部分，Ｅ○○雖於本院本案訊問時，另為：「有一次是有拿未打
        洞小車車票換聯結車票，有一次是拿有打洞的小型車票去換沒有打洞的小型
        車票」、「至於沒有打洞的票是換什麼票部分，我忘記了」等等供述（見本
        院本案卷一第二○二頁）。惟Ｅ○○既於離案發時間較近之調查站應訊時、
        及在偵查中，均為相同之供述，且於本院本案訊問時，Ｅ○○同亦表示：「
        應該是以調查站、偵查的陳述為準」等語（見本院本案卷一第二○二頁）。
        參酌上情，本院認Ｅ○○之供述，以其在調查站應訊時、及在偵查中，所為
        之供述較與事實相符。依據Ｅ○○之上開供述，被告有於八十五年九、十月
        間，連續三次，即：（１）先以至少五張尚未銷戳之小型車回數票，向Ｅ○○換取五張其剛收取尚未銷戳之聯結車回數票；（２）以一百張尚未銷戳之
        小型車回數票，向Ｅ○○換取一百張其剛收取尚未銷戳之聯結車回數票；（
        ３）以一百張業已打洞、銷戳之聯結車回數票，向Ｅ○○換取一百張其剛收
        取尚未銷戳之聯結車回數票，應堪認定。
    ２、總計被告與Ｅ○○以上開方式共同侵占之回數票應可得確定如上所述。至於
        超過上開票數部分，因Ｅ○○亦無法確認，本院爰不予認定。且因公訴人認
        此部分與被告上開所犯，有連續犯之裁判上一罪關係，爰不就此另為被告無
        罪之諭知。
（一○）共同被告子○○部分：
    １、本案共同被告子○○於調查站訊問時，已供承：「後來在（八十五年）十月
        中旬某例假日，我白天輪值合併車道時，戊○○又向我開口要求換大貨（客
        ）車回數票，我以為仍如前次一般故並未拒絕，等我由車道上來值勤室時，
        何某向我表示已放約五十張回數票在前述抽屜內，經我打開一看才發覺何某
        給我的是小型車未打洞之回數票，但因當天係合併車道，我只需票數與電腦
        計次數量相符即可，．．．．．．我仍將手頭上所收二十餘張大型車（六十
        五元或五十元）回數票給他，其餘約三十張則待當天下一輪值勤後才補給戊○○」等語（見偵卷四四頁）。後在偵、審中，子○○亦再供述：「第二次
        以小換大五十張」（見偵卷二五二頁）、「．．．．．．另外他拿未打洞的
        小型車票和我換未打洞之大客貨車回數票五十張」（原審卷一第八六頁）、
        「八十五年十月中間，他以未打洞小型車票換未打洞大型車票五十張，．．
        ．．．．，大貨車與聯結車票比例約一比一」各情（原審卷一第十三頁）。
        依據子○○之上開供述，被告有於八十五年十月間某日，以五十張尚未銷戳
        、打洞之小型車回數票，向子○○換取二十五張子○○剛剛收取尚未銷戳之
        大客、貨車回數票，及二十五張子○○剛剛收取尚未銷戳之聯結車數票，應
        堪認定。
    ２、總計被告與子○○以上開方式共同侵占之回數票應可得確定如上所述。
    ３、本件公訴人之公訴意旨雖另以：被告於八十五年十月上、下旬，尚曾以十七
        或十八張及十五張之尚未打洞之舊型土色大客貨車回數票，向子○○換取同
        額尚未銷戳之新型（為橘色）大客貨車回數票，因認被告此部分亦涉犯侵占
        公有財物罪等情。惟就此部分，本案共同被告子○○於調查站訊問時，係供
        述：「於八十五年十月間某日，本收費站人事管理員戊○○在擔任假日值日
        時，利用我當天輪值合併車道下來待勤室休息之機會，向我表示要與我換大
        貨（客）車回數票．．．．．當時我不疑有它，乃在車道值勤後，持約十七
        、八張大貨（客）車回數票當眾交給他，戊○○當場收下後表示已將要換的
        同數量的大貨（客）車回數票放在我待勤室抽屜內，隨後我打開該抽屜時，
        始發覺何某所放置之回數票為舊型土色之回數票」之情。嗣在原審法院訊問
        時，子○○雖供稱：「（起訴事實）對的」等語，但其同亦供述：「但未打
        洞的大客貨車回數票價值同等，且都還可以用，只是舊換新的而已」各情。
        本案共同被告子○○此部分供述既同為公訴意旨所採認，則被告以尚可使用
        之舊式大客貨車回數票，向子○○換取同額之新式大客貨車回數票，其價值
        既屬相當，且均仍可使用，此部分自難認定被告亦涉有侵占公有財物之犯行
        。本院爰不予認定。惟因公訴人認此部分與被告上開所犯，有連續犯之裁判
        上一罪關係，爰不就此另為被告無罪之諭知。
（十一）共同被告Ｈ○○部分：
    １、本案共同被告Ｈ○○於調查站訊問時，已供述：「八十五年十二月初某週末
        ，我負責上午八時至下午四時第九車道之收費，戊○○．．．．．．向我表
        示渠應警察界朋友需要，要我以收取之大客貨車回數票與渠交換未銷戳、未
        打洞之小型車回數票，我因當時收取之大客貨車均已銷戳．．．．．．戊○○乃表示待會再來交換而離去，迄中午十二時十五分，本站另一收費員天○○前來與我換班，我即交待天○○，戊○○會前來換票，俟下午一時，我再
        前往第九車道接替天○○時，黃女告訴我，戊○○於渠當班期間，持二十餘
        張未銷戳、未打洞之小型車回數票換取同數量之大客貨車回數票」、「另在
        次週週末，我負責上午八時至下午四時第二車道之收費，戊○○於下午又前
        來我車道，以渠警察朋友又需要大型車回數票，．．．．．．，戊○○係以
        小型車回數票約五、六十張與我交換同數量之大型車（已記不清係大客貨車
        或聯結車）回數票」等語（偵卷四八頁）。嗣在偵查中，Ｈ○○亦供承：「
        換過二次，一次二十餘張，另一次三、四十張，第一次十一月底，第二次十
        二月初」之情（偵卷二五四頁）。後經原審法院訊問，Ｈ○○則先後供述：
        「戊○○說他願意等，我就將我收到的二十張票交給天○○，告訴天○○，
        戊○○會來拿」、「八十五年十二月中旬，是以未打洞之小型車回數票換取
        剛收取未打洞之聯結車回數票五、六十張」（原審卷一第八七頁）、「大貨
        車與聯結車比例約三比一」等語（原審卷二第十三頁）。因其先後所述之換
        票張數略有不符，經本院再予傳訊，Ｈ○○除再供述換票二次之外，並已明
        確供證：「（被告都是拿）四十元的小型車的回數票（和我換），都是沒有
        打洞銷號的」、「（第一次是換）大貨車車票」、「第二次換的部分，在原
        審陳述是正確」、「第一次是換二十張以上，第二次是換五十張以上」等情
        （見本院本案卷一第一九八至二○○頁）。依據Ｈ○○之上開供述，被告有
        於：（１）八十五年十一月底至十二月初某日，以至少二十張尚未銷戳之小
        型車回數票，向Ｈ○○換取其剛收取尚未銷戳之大客、貨車回數票二十張；
        （２）八十五年十二月間某日，以至少五十張尚未銷戳之小型車回數票，向
        Ｈ○○換取三十八張（依照三：一之比例，採最有利被告之計算方式認定）
        其剛收取尚未銷戳之大客、貨車回數票，及十二張尚未銷戳之聯結車回數票
        ，而共同予以侵占，應堪認定。
    ２、總計被告與Ｈ○○以上開方式共同侵占之回數票應可得確定如上所述。至於
        超過上開票數部分，因Ｈ○○亦無法確認，本院爰不予認定。且因公訴人認
        此部分與被告上開所犯，有連續犯之裁判上一罪關係，爰不就此另為被告無
        罪之諭知。
（十二）共同被告午○○部分：
        本案共同被告午○○於調查站應訊時，已供認：「約於八十五年九、十月間
        我輪值小夜班擔任第九車道收費員時，當日係休假日，戊○○於晚上七、八
        時許，以對講機通知我是否有五十張聯結車回數票，並要我先不要用章核銷
        ，待我下車道至待勤室休息時，渠要與我換票，當晚八時許我下車道回待勤
        室休息時，戊○○即持五十張舊且不連號之小型車回數票與我交換前述未加
        蓋我收費員編號○五四六號章核銷之五十張大客貨車回數票」之情（見偵卷
        第五○頁）。嗣在偵、審中，午○○亦先後供認：「有的，換一次，時間忘
        了，一次五十張」（偵卷二四四頁）、「（犯罪事實十二之一）對的」等語
        明確（原審卷一第八七頁）。依據午○○之上開供述，被告有於八十五年九
        、十月間某日，以五十張尚未銷戳之小型車回數票，向午○○換取其剛收取
        尚未銷戳之大客貨車回數票五十張，而共同予以侵占，要堪認定。
（十三）共同被告黃○○部分：
    １、本案共同被告黃○○於調查站應訊時，已供認：「八十五年八、九月間，．
        ．．．．．戊○○．．．．．．乃利用我負責合併車道收費時，至我車道持
        未銷戳、未打洞作廢之小型車回數票，要向我換取自行路人收取之大客貨車
        或聯結車回數票，何某告訴我係為渠警察界朋友換取，我因知渠為人事管理
        員負責收費員之督導管理，我生怕得罪何某，乃應允與渠換票，何某與我換
        票有五次（日期已記不清楚），每次數量二十餘張，總計數量達一百二十餘
        張」之情（偵卷第五八、五九頁）。嗣在偵、審中，黃○○雖分別供承：「
        有的，約換四百餘張，在去年八、九月間」（偵卷二四一頁）、「換了三、
        四百張，都是八、九月間換的」（原審卷一第八八頁）、「．．．．．．約
        換了五次，大客貨車與聯結車比例約一比一」（原審卷二第十四頁）、「在
        票亭換，戊○○先以廢票與我換小型車票，換約二十張，換了一次，後再以
        小型車票與我換大型車票，在八十五年幾月忘了」等語（原審卷二第四四頁
        ），惟就更換之票數、及如何換票各情，黃○○此部分之供述顯與其在調查
        站之供詞有異。復經本院再予訊問，黃○○除同供述換票五次共約一百二十
        餘張，另大客貨車與聯結車之比例約為一比一之外，雖另供述：「被告戊○○是先用打洞小型車票換小型車的票，後再以此換大型車，後再以此換聯結
        車的（票）」云云（見本院卷二第十三頁）。惟就被告每次如何以此方式換
        票詳情，黃○○與被告均無法為明確之供述。再被告既欲換票，且係利用黃
        ○○負責合併車道收費之時換票，又獲得黃○○之同意，其在換票之時，何
        需如此大費周章？此種換票方式與情理有違，應以黃○○在調查站應訊時之
        供述較為可採。參酌上情，被告有於八十五年八、九月間，連續五次，以總
        數至少一百二十張之尚未銷戳、打洞之小型車回數票，向黃○○換取六十張
        （以一：一之比例計算）其剛收取尚未銷戳之大客、貨車回數票、及六十張
        其剛收取尚未銷戳之聯結車回數票，而共同予以侵占，應堪認定。
    ２、總計被告與黃○○以上開方式共同侵占之回數票可得確定如上所述。至於超
        過上開票數部分，因黃○○亦無法確認，本院爰不予認定。且因公訴人認此
        部分與被告上開所犯，有連續犯之裁判上一罪關係，爰不就此另為被告無罪
        之諭知。
（十四）共同被告天○○部分：
        本案共同被告天○○於調查站應訊時，已供認：「八十五年九月十五日我輪
        值小夜班二、三、八合併車道收費員時，戊○○於下午六時許持一百張舊且
        不連號之小型車回數票至我值勤之二車道收費亭找我，要求與我換取我剛收
        回而未用我收費員編號○五二二章核銷之大客（貨）車回數票及聯結車回數
        票，．．．．．．我於當日下午六時四十分許下車道休息時，將我湊齊之我
        剛收回未用章核銷之大客（貨）車及聯結車回數票一百張交付戊○○，並以
        戊○○與我交換之小型車回數票充抵報帳」、「另八十五年十一月三十日我
        輪值白天班擔任一、十、九合併車道收費員時，戊○○於下午二時三十分許
        持二十二張小型車回數票至我值勤之第九車道收費亭要求與我換票，我即以
        我剛收回之二十張聯結車回數票與戊○○換票，而戊○○表示超出之二張小
        型車回數票係要作為酬謝我換票之代價，但我於下班報帳時，把二十二張小
        型車回數票均投入公庫」等語（偵卷第六九、七十頁）。嗣在偵、審中，天
        ○○則先後供稱：「有的，共換二次，第一次約換八十至一百張，在八十五
        年九月十五日，第二次換二十張」（偵卷第二五二頁）、「（犯罪事實十七
        ）對的」、「他二次都說他朋友及警察要換的」（原審卷一第八八頁）、「
        （起訴事實十七）共換大貨車票七十張，聯結車票五十張，戊○○拿票至車
        道，事先他直接到車道叫我幫他留票，隔一陣子再換給他，一百張換一百張
        ，他以小型車票未打洞小型車票換未打洞大型車票」、「（偵卷七十頁戊○○是以二十二張票與我換二十張票）他是有說多出二張是要酬謝我幫忙換票
        ，有交代不可告訴Ｅ○○，多出二張我報繳公庫」各情（原審卷二第三二頁
        ）。後經本院再予訊問，天○○再供證：「第一次換一百張，第二次換二十
        張，都是以沒有打洞的小型車票來換」、「所換的情形是約五十張是換聯結
        車的票，約七十張是換大客貨車的票」等語明確（見本院本案卷二第十四、
        十五頁）。依據天○○之上開供述，被告有於八十五年九月十五日、及同年
        十一月三十日，共計以一百二十二張尚未銷戳之小型車回數票，向天○○換
        取其剛收取尚未銷戳之大客貨車回數票七十張、及天○○換取其剛收取尚未
        銷戳之換聯結車回數票五十張，而共同予以侵占（被告另溢交之二張小型車
        回數票，業經天○○繳庫），應堪認定。
（十五）共同被告申○○部分：
    １、本案共同被告申○○於調查站應訊時，已供認：「八十五年十二月間（詳細
        日期不清楚），我擔任后里收費站第二車道收費員，戊○○知悉當日係合併
        車道，第二車道可收取小型車、大客貨車及聯結車之回數票，乃先以對講機
        告訴我，在我休息時要與我換票，迄我休息期間，在待勤室清點收取之各式
        回數票時，何某即持四十餘張未銷戳、未打洞、不連號之小型車回數票（面
        額新台幣四十元）向我換取向行路人收取未作廢之同數量聯結車回數票（面
        額新台幣六十五元），‧‧‧，另於八十六年元月間（詳細日期已記不清楚
        ）‧‧‧，何某持已打孔作廢之小型車回數票，自行拿取交換我自行路人收
        取未作廢之同數量小型車回數票」各情（見偵卷七一、七二頁）。雖在原審
        法院訊問時，申○○又為：「（起訴書編號１８之換票情形）他以未打洞小
        型票換未打洞大型票，換二次各換四十張，大貨車票與聯結車票比例約二比
        一」云云（見原審卷二第三八頁）。惟經本院再予訊問，申○○已明確供述
        ：「八十五年十二月有一次，這次是拿打洞自小客車的回數票向我換取剛收
        到的小型車回數票，洗票只有（這一次）」、「換四十張」、「（換票）是
        在八十六年一月份，這次換四十張左右，大部分都是大客貨車，有無聯結車
        部分我不確定」、「應該是我今天所講的才是正確」等語（見本院卷一第一
        三三、一三四頁）。依據申○○之上開供述，被告有於八十五年十二月間某
        日，以四十張業已銷戳打洞之小型車回數票，向申○○換取其剛收取尚未銷
        戳之小型車回數票四十張；另於八十六年一月間某日，又以四十張尚未銷戳
        打洞之小型車回數票，向申○○換取其剛收取尚未銷戳之大客貨車回數票四
        十張，而共同予以侵占，應堪認定。
    ２、總計被告與申○○以上開方式共同侵占之回數票可得確定如上所述。至於超
        過上開票數部分，因申○○亦無法確認，本院爰不予認定。且因公訴人認此
        部分與被告上開所犯，有連續犯之裁判上一罪關係，爰不就此另為被告無罪
        之諭知。
（十六）共同被告Ｇ○○部分：
    １、本案共同被告Ｇ○○於調查站應訊時，已供述：「戊○○曾在八十五年八、
        九月間，先後三次跟我換取回數票，第一次係在八十五年八月間我值第二車
        道（合併車道）收費工作時，戊○○持四十餘張未銷戳、不連號之小型車回
        數票要求與我換大型車回數票，我基於戊○○在雇用我擔任收費員時，對我
        頗照顧，為還渠人情，乃同意變換四十餘張大型車回數票給戊○○」、「第
    二次係同月我值第三車道小夜班時，戊○○持八十餘張已打洞銷戳之小型車
        回數票，要求我幫他利用繳費證明單沖銷方式賣票，但我認為不妥拒絕幫他
        賣票，事後，渠乃改口要求我變換未銷戳之小型車回數票，我迫於無奈，乃
        為渠換取未銷戳之小型車回數票八十餘張」、「第三次係在八十五年九月間
        我值九車道（合併車道）收費工作時，何某亦以電話通知我保留大型車回數
        票（未銷戳），我答以僅十餘張作為搪塞，但其隨即持十餘張小型車回數票
        （未銷戳）至票亭向我換取十餘張大型車回數票」等情（偵卷第七四、七五
        頁）。嗣在偵查中，Ｇ○○雖另供述：「有的，在八、九月間分約四次換一
        百餘張」、「第一次八十餘張、後約在約二、三十張」、「共計約換一百餘
        張，以打洞小型車換小型票，也有小換大」等語（偵卷二四一頁）而與其在
        調查站應訊之時之供述不符，但經原審法院訊問，Ｇ○○則又供述：「（犯
        罪事實十九）對的」、「（共換）一百多張」（原審卷一第八八頁）、「第
        一次換四十張，以小型車票換大型車票，．．．．．．第二次以廢票八十張
        換七十五張小型車票，．．．．．．，第三次以小型車票換大型車票十餘張
        ，大貨車票與聯結車票比例約二比一」等情明確（原審卷二第三八頁）。復
        經本院再予訊問，Ｇ○○亦再供述：「被告戊○○共換了三次，第一次是拿
        沒有打洞的小型車來換的，第二次是拿有打洞的票來換的，第三次（是拿）
        沒有打洞的小型車來換的」、「第一次是換大型客貨車及聯結車票，第二次
        （是）小型車來換小型車票，第三次是大型客貨車（及聯結車票），票詳細
        張數我現在忘記了，大客貨車（及聯結車票）的比例大約二比一」等語（見
        本院本案卷二第十七、十八頁）。參酌Ｇ○○之上開供述，被告有於八十五
        年八、九月間，（１）以四十張尚未銷戳之小型車回數票，向Ｇ○○換取其
        剛收取尚未銷戳之大客貨車回數票二十七張（以二：一之比例，採最有利被
        告之方式計算）、及尚未銷戳之聯結車回數票十三張；（２）以八十張業已
        未銷戳之小型車回數票，向Ｇ○○換取其剛收取尚未銷戳之小型車回數票七
        十五張；（３）以至少十張尚未銷戳之小型車回數票，向Ｇ○○換取其剛收
        取尚未銷戳之大客貨車回數票七張（以二：一之比例，採最有利被告之方式
        計算）、及尚未銷戳之聯結車回數票三張，而共同予以侵占，應堪認定。
    ２、總計被告與Ｇ○○以上開方式共同侵占之回數票可得確定如上所述。至於超
        過上開票數部分，因Ｇ○○亦無法確認，本院爰不予認定。且因公訴人認此
        部分與被告上開所犯，有連續犯之裁判上一罪關係，爰不就此另為被告無罪
        之諭知。
（十七）共同被告卯○○部分：
    １、本案共同被告卯○○於調查站應訊時，已供承：「．．．．．．戊○○確曾
        利用我值勤車道收費的機會找我換票，在八十五年秋季的某天，我值勤第十
        車道（大客車專用車道）白天班，當天下午時分戊○○即拿了大客車（五十
        元）、聯結車（六十五元）未銷戳未打洞之回數票約三十餘張及已打洞之聯
        結車回數票一張，親至第十車道找我，並稱渠要用大客車回數票證，且要我
        拿同等張數之大客車回數票（未加蓋章戳）與渠對換，我因戊○○係本站之
        長官，乃依渠指示與渠對換票證」、「事後約隔有一陣子，戊○○又乘我值
        勤時候拿了十餘張的小型車回數票與我對換同等張數未加蓋章戳的大客車回
        數票」、「至八十五年十二月七日我值勤第九車道白天班時，當天戊○○即
        拿了四十餘張未銷戳打洞之小型車回數票至第九車道與我對換同等張數未加
        蓋章戳之大客車及聯結車回數票」等語（見偵卷第八○、八一頁）。後在偵
        查中，卯○○雖另供述：「有的，換二、三次票，第一次在八十五年秋天時
        ，以小換大三十張，小換大約十餘張」、「（八十五年十二月七日又以小換
        大四十張）是的」云云（偵卷二四四、二四五頁），但經原審法院訊問，卯
        ○○已供述：「（犯罪事實二十）對的，第一次是大車換大車（未打洞的）
        三十張，在八十五年十、十一月間，我曾問原因，他說業務所需，八十五年
        十二月七日這次，他從另外一個門以大型車票換小型車票，．．．．．．，
        八十六年二月初那一次他未換成，他換了二次，大約八十張」（原審卷一第
        八九頁）、「第一次換票．．．．．．，以未打洞大型車票換未打洞大型車
        票，數量一樣，都是新票」、「．．．．．．未打洞三十幾張間有一張已打
        洞票，他拿來的幾乎都是大貨車票，他自行換票，拿走什麼票，我不清楚」
        、「．．．．．．第二、三次均以未打洞小型車票換未打洞大型車票，十幾
        張與四十幾張，大貨車票與聯結車票比例約一比一」等語（原審卷二第三九
        頁）。依據卯○○在調查站與原審法院之供述，被告犯罪部分，應係：（１
        ）在八十五年秋天某日，以一張已銷戳之聯結車回數票向卯○○換取一張尚
        未銷戳之聯結車回數票；（２）八十五年十一、二月間，又以至少十張、及
        四十張（亦即共計五十張）之尚未銷戳之小型車回數票，向卯○○換取二十
        五張（依一：一之比例計算）其剛收取尚未銷戳之大客貨車回數票、及二十
        五張其剛收取尚未銷戳之聯結車回數票，而共同予以侵占，堪以認定。
    ２、總計被告與卯○○以上開方式共同侵占之回數票可得確定如上所述。
    ３、至於公訴意旨之指訴超過上開票數部分，因（１）就被告於八十五年秋季另
        向卯○○換取三十張回數票部分，因卯○○於調查站訊問時，係供述：「．
        ．．．．．在八十五年秋季的某天，我值勤第十車道（大客車專用車道）白
        天班，當天下午時分戊○○即拿了大客車（五十元）、聯結車（六十五元）
        未銷戳未打洞之回數票約三十餘張及已打洞之聯結車回數票一張，親至第十
        車道找我，並稱渠要用大客車回數票證，且要我拿同等張數之大客車回數票
        （未加蓋章戳）與渠對換，我因戊○○係本站之長官，乃依渠指示與渠對換
        票證」等語（偵卷第八○頁），復於原審法院訊問時，再供述：「．．．．
        ．．第一次是大車換大車（未打洞的）三十張，在八十五年十、十一月間，
        我曾問原因，他說業務所需」（原審卷一第八九頁）、「第一次換票戊○○
        說是業務需要，以未打洞大型車票換未打洞大型車票，數量一樣，都是新票
        」各情（原審卷二第三九頁），依據卯○○之上開供述，被告既係以未打洞
        之大型車票換未打洞大型車票，且數量一樣，此部分自難認定被告涉有侵占
        公有財物之情事。（２）另就其餘部分，因卯○○亦無法確認被告換票之數
        目有超過本院所認定之上開數額，本院爰不予認定。（３）因公訴人認上開
        部分與被告前開所犯，有連續犯之裁判上一罪關係，爰不就此另為被告無罪
        之諭知。
（十八）共同被告戌○○部分：
        本案共同被告戌○○於調查站訊問時，已供述：「．．．．．．，在八十五
        年十二月十五日我輪值正班擔任第九車道收費員時，當日中午十二時十五分
        許，我下車道回待勤室休息，戊○○至待勤室找我，並向我表示渠有三十張
        面額四十元之小型車回數票要與我換每張面額五十元之大客（貨）車回數票
        ，經我同意後，約於當日下午近一時許，我在收費站一樓公用電話亭打電話
        時，戊○○即交予我五十張小型車回數票，因當時我急於上車道執勤，故未
        當面清點何某交予我之小型車回數票之張數，至一點許我回第九車道值勤時
        ，即對何某交予我之前述小型車回數票進行清點，經清點幾次張數均為五十
        一張，．．．．．．，我即依戊○○之指示，將剛收回之聯結車回數票不予
        用章核銷，並於當日下午二時三十分許，我下車道休息時，將我回收之聯結
        車回數票五十一張置於待勤室我抽屜內，至下午四時下班時發現戊○○已將
        五十一張聯結車回數票取走，而我則逕自以戊○○給我之五十一張小型車回
        數票抵充報帳入庫」等語（偵卷八四頁）。嗣在偵查中，戌○○雖供述：有
        在十二月十五日換五十張，以小票換聯結車票之情（見偵卷二五五頁，被告
        亦當庭承認），但經原審法院訊問，戌○○則再明確供述：「他以未打洞之
        小型車和我換聯結車的票」（原審卷一第八九頁）、「他以未打洞之小型車
        票和我換未打洞聯結車票五十一張」等語（原審卷二第三九頁）。依據戌○○之上開供述，被告係於八十五年十二月十五日，以五十一張尚未銷戳之小
        型車回數票，向戌○○換取五十一張尚未銷戳之聯結車回數票，而共同予以
        侵占，要堪認定。
（十九）共同被告Ｉ○○部分：
        本案共同被告Ｉ○○於調查站應訊時，已供認：「約在八十五年十二月十四
        日我值假日白天班合併車道（第二車道）收費工作時，本站人事管理員戊○○至我負責收費的第二車道向我表示要與我換大客車及聯結車回數票，．．
        ．．．．經戊○○自行清點桌上之大客車、聯結車回數票後表示共計一百張
        ，並將一綑一百張回收之小型車回數票丟置於票亭桌上」等語（見偵卷第八
        六頁）。嗣在偵、審中，Ｉ○○亦再供述：「有的，約有一百張，在八十五
        年十二月以小型車換大型車票」（偵卷二四三頁）、「他先拿未打洞小型車
        票來後，即逕自拿走大型車票，數量如起訴書所載，大貨車與聯結車票比例
        約一比一」等情明確（原審卷二第四○頁）。復經本院再予訊問，Ｉ○○除
        是認其在原審之供詞無誤外，並再供證：「全部是一百張」、「是拿沒有打
        洞的小型車來換的」等語（見本院卷二第二○、二一頁）。依據Ｉ○○之上
        開供述，被告有於八十五年十二月十四日，以一百張尚未銷戳之小型車回數
        票，向Ｉ○○換取五十張尚未銷戳之大客貨車回數票、及五十張尚未銷戳之
        聯結車回數票，而共同予以侵占，要堪認定。
（二十）共同被告丑○○部分：
    １、本案共同被告丑○○於調查站應訊時，已供認：「我記憶中，戊○○曾有兩
        次找我換票之情形，一次在八十四年十一、十二月間，當時我正輪值小夜班
        擔任第九車道（合併車道）之收費員，戊○○持三十餘張未打洞之四十元回
        數票至我值勤之第九車道收費亭要求換取五十元未銷戳之大客車回數票，．
        ．．．．．，我當時因經驗不足，不疑有他乃依照戊○○的指示，如數換取
        三十餘張五十元未銷戳之大客車回數票給戊○○，何某離去時並向我說明換
        票係應警察之拜託而前來換票」、「第二次則發生於八十五年十月間，當時
        我輪值白天班擔任第九車道之收費員，當日為星期六我所輪值之第九車道將
        於下午二時許，由大客、貨車道轉換為合併車道，戊○○當時正負責車道轉
        換工作，乃前來第九車道收費亭，並要求以二十餘張未銷戳之四十元小客車
        回數票換取同數未銷戳之五十元大客車回數票，．．．．．．我乃湊集二十
        餘張分別為六十五元未銷戳之聯結車回數票與五十元未銷戳之大客車回數票
        交給戊○○」等語（見偵卷第八八頁）。嗣在偵查中，丑○○亦再供稱：「
        有的，二次共計四十張，時間忘了」之情（偵卷二四四頁）。雖就丑○○所
        供稱第一次換票之八十四年十一、十二月間，后里收費站尚未發現有失竊回
        數票之情形，惟經原審法院再予訊問，本案共同被告丑○○仍堅稱有二次換
        票之事，並明確供認：「第一次換三十張大型車，第二次換十七張聯結車及
        大型車」（原審卷一第九○頁）、「第一次換三十張，第二次換十七張，以
        未打洞小型車票換未打洞大型車票，大貨車與聯結車票比例約二比一」、「
        詳細日期忘記了，二次換票相隔不遠，第二次應是在八十五年六、七月間」
        各情（原審卷二第四○頁）。查丑○○同為本案被告而被追訴，茍無其事，
        其豈會於偵、審中均為換票二次之不利於已之供述。審酌上情，本院認其換
        票二次之供述，應可採信。再參酌丑○○於原審法院之供詞，及后里收費站
        所失竊回數票之日期係在八十五年二月十七日以後各情，被告有於八十五年
        二月十七日以後，至八十五年六、七月間，二次向丑○○換票，即：（１）
        第一次係以三十張尚未銷戳之小型車回數票，向丑○○換取尚未銷戳之大客
        貨車回數票；（２）第二次係以十七張尚未銷戳之小型車回數票，向丑○○
        換取尚未銷戳之大客貨車回數票十二張（依二：一之比例，採最有利被告之
        計算方式認定）、及尚未銷戳之聯結車回數票五張，而共同予以侵占，要堪
        認定。
    ２、總計被告與丑○○以上開方式共同侵占之回數票可得確定如上所述。至於超
        過上開票數部分，因丑○○亦無法確認，本院爰不予認定。且因公訴人認此
        部分與被告上開所犯，有連續犯之裁判上一罪關係，爰不就此另為被告無罪
        之諭知。
（二一）共同被告乙○○部分：
    １、乙○○於調查站訊問時，雖然供述：「戊○○擔任人事管理員期間，曾先後
        二次找我換取回數票，第一次係於八十五年二、三月間，．．．．．．，當
        我下班時，何某即持未銷戳、未打洞作廢之約一百張小型車回數票要與我進
        行換票，我即拿出同數量之大客貨車回數票交給何某。另第二次於八十五年
        十二月底，．．．．．．，迄我休息時，我依何某之指示，將自行路人收取
        尚未作廢之一百五十餘張大客貨車及聯結車回數票放入何某之抽屜內，而何
        某則在我下次休息期間，將同數量之小型車回數票（三十餘張已打洞作廢，
        其餘未銷戳、未打洞）交給我」等語（見偵卷九一、九二頁）。但乙○○在
        偵查中，則已供述：「換二次，第一次換七十餘張，第二次一百餘張，時間
        忘了，調查筆錄是大概數目」之情（見偵卷第二四二頁）。雖乙○○於原審
        中又供述：「第一次他用小型車票和我換大票，第二次他以大客車的和我換
        聯結車的，共換了二百多張票」（原審卷一第八九頁）、「以未打洞小型車
        票換未打洞大型車票，第一次換八十張，第二次換一百五十張，第一次均是
        大貨車票，第二次大貨車與聯結車票比例約二比一」等語（原審卷二第一○○頁），其就換票之數目所供非一，惟經本院再予訊問並請其確認，乙○○
        已供證：「前後換票二次，第一次是在八十五年二、三月間，第二次八十五
        年十二月間，第一次是拿小型車沒有打洞的票來換大客、貨車的票，換的數
        量最少七十張，第二次換的票是拿沒有銷號的小型車回數票跟我換（剛收取
        之）大客、貨車及聯結車回數票，而大客、貨車與聯結車之比例是二比一，
        換的數量最少是有一百張」、「時間應該沒有錯，至於有沒有丟棄（掉），
        可能（是）沒有查到的關係，我不可能誣陷戊○○」等情明確（一見本院卷
        一第一七四、一七五頁）。依其供述，被告應有於（１）八十五年二、三月
        間，以七十張未銷戳之小型車回數票，向乙○○換取七十張其剛收取亦未銷
        戳之大客、貨車回數票，而共同予以侵占；（２）八十五年十二月間，以一
        百張未銷戳之小型車回數票，向乙○○換取六十七張（依二：一之比例，採
        最有利被告之認定）其剛收取亦未銷戳之大客、貨車回數票、及三十三張其
        剛收取亦未銷戳之聯結車回數票，而共同予以侵占。
    ２、總計被告與乙○○以上開方式共同侵占之回數票可得確定如上所述。至於超
        過上開票數部分，因乙○○亦無法確認，本院爰不予認定。且因公訴人認此
        部分與被告上開所犯，有連續犯之裁判上一罪關係，爰不就此另為被告無罪
        之諭知。
（二二）共同被告宙○○部分：
    １、本案共同被告宙○○於調查站訊問時，已供述：「八十五年三、四月間，我
        值南下九車道小夜班時，戊○○確曾拿八十餘張小型車回數票（未銷號，不
        連號）以為朋友換票為由，向我換取八十餘張聯結車回數票，．．．．．．
        ，第二次係於八十五年八、九月間，戊○○在我值北上二車道小夜班時，．
        ．．．．．，至晚上九時三十分許，戊○○至我值班票亭，拿了四十九張（
        未銷號、不連號）之小型車回數票，向我換取五十張大型車回數票，．．．
        ．．．其返回二車道時，渠即自口袋拿出二張（未銷號、不連號）小型車回
        數票交給我補差額，我僅收取一張回數票沖帳」等語（見偵卷九四頁）。嗣
        在偵查中，宙○○雖又供述：換票二次，一次在三、四月，另一次在七、八
        月，第一次換約七、八十張，第二次換五十張，以沒有打洞票換大型車票各
        情（見偵卷二三七頁），另在原審法院訊問時，則供承：「起訴事實對的」
        （原審卷一第八九頁）、「以未打洞小型車票換未打洞之大型車票，第一次
        均換聯結車票八十張，第二次一百五十張大貨車票與聯結車票，比例約一比
        一」等語（原審卷二第一○一頁），前後所述並非相符。惟經本院再予訊問
        查證，宙○○已明確供證：「（他）都是以沒有銷號的小客車票（和我換）
        」、「第一次在（八十五年）三、四月，第二次在（八十五年）七、八月，
        第一次換七、八十張，第二次換五十張」、「第二次是換五十張，都是大貨
        車沒有聯結車的票」、「我在調查站那時時間比較近，所說的比較清楚，．
        ．．．．．我一審所說的我已經忘記了，他第二次都是換大貨車的票，我前
        後的供述以這次為準」各情（見本院本案卷一第一九七頁）。依據宙○○之
        上開供述，被告有於：（１）八十五年三、四月間，以至少七十張之未銷戳
        小型車回數票，向宙○○換取其剛收取亦未銷戳之聯結車回數票（此部分宙
        ○○於調查站、偵訊及原審之供述均為一致，為本院所採認）七十張，而共
        同予以侵占；（２）八十五年七、八月間，以五十張未銷戳之小型車回數票
        ，向宙○○換取其剛收取亦未銷戳之大客、貨車回數票，而共同予以侵占，
        要堪認定。
    ２、總計被告與宙○○以上開方式共同侵占之回數票可得確定如上所述。至於超
        過上開票數部分，因宙○○亦無法確認，本院爰不予認定。且因公訴人認此
        部分與被告上開所犯，有連續犯之裁判上一罪關係，爰不就此另為被告無罪
        之諭知。
（二三）共同被告Ｄ○○部分：
    １、本案共同被告Ｄ○○於調查站應訊時，雖供認：「大約在八十五年底，戊○○曾有兩次向我換票，第一次係於我值勤第一車道時，戊○○持已打洞之五
        十元及六十五元之舊式回數票，要求我換給渠未打洞之同數五十元及六十五
        元新式回數票，我因當時工作忙錄無法替其處理，何某遂稱渠可替我處理，
        乃將已收受回數票攜至待勤室，同時即將其所持已打洞之舊式回數票混入我
        當時已收但未整理（加蓋銷戳及打洞）之新式回數票中，並從中抽出與其提
        供已打洞之舊式回數票同數之尚未打洞新式回數票，分別有五十元及六十五
        元之大貨車及聯結車兩種回數票」、「之後十餘天，我輪值第二車道收費員
        時，戊○○又持十餘張未打洞之四十元之小客車回數票要求我換給他同數未
        打洞之五十元大貨車及六十五元聯結車回數票，．．．．．．我遂交給戊○○十餘張未打洞之五十元及六十五元回數票，在這二次換票過程中，何某均
        是以警察要換，做為換票理由」等語（偵卷第九九、一○○頁），但就第一
        次換票之數量，Ｄ○○則未為供述。嗣在偵、審中，Ｄ○○既已改稱：「第
        一次他幫我整理票，第二次約換十餘張，以小型車換大」（偵卷二四三頁）
        、「他以未打洞小型車票換未打洞大貨車票，都換大貨車票」等語（原審卷
        二第四一頁），則被告於八十五年十二月間，至少曾以十張尚未銷戳小型車
        回數票，向Ｄ○○換取其剛收取亦未銷戳之大客貨車回數票，而共同予以侵
        占，應堪認定。
    ２、總計被告與Ｄ○○以上開方式共同侵占之回數票可得確定如上所述。至於超
        過上開票數部分，因Ｄ○○亦無法確認，本院爰不予認定。且因公訴人認此
        部分與被告上開所犯，有連續犯之裁判上一罪關係，爰不就此另為被告無罪
        之諭知。
（二四）共同被告地○○部分：
        本案共同被告地○○於於調查站應訊時，已供認：「大約在八十五年八、九
        月間，我值二車道（合併車道）小夜班時，戊○○確曾持二十張未銷號且不
        連號之小型車回數票，以為親戚換票理由，要求換取大型車回數票二十張，
        我基於渠係人事管理員主管收費員任用人事業務不願得罪何某而影響工作權
        ，乃同意換票並交予二十張大客貨車及聯結車各半之回數票」、「第二次係
        同月份我值第九車道（合併車道）小夜班收費時段，戊○○持三十張未銷號
        打孔之小型車回數票向我要求換大型車回數票，當時我僅收二十張大客貨車
        回數票，所以僅換了二十張大客貨車回數票」等語（偵卷一○二頁）。嗣在
        偵查中，地○○亦供認：「有的，在八、九月及十月間，一次二、三十張以
        小換大」之情（偵卷二四二頁）。雖在原審法院訊問時，地○○曾辯稱：「
        （犯罪事實二十七）我不知情」云云（原審卷一第九○頁），惟經本院再予
        訊問，地○○則再坦認其在調查站與偵查中之供述為真正（見本院卷二第二
        二頁）。依其供述，被告有於：（１）八十五年八、九月間，以二十張尚未
        銷戳之小型車回數票，向地○○換取其剛收取亦未銷戳之大客貨車回數票十
        張、及其剛收取亦未銷戳之聯結車回數票十張；（２）八十五年十月間，以
        二十張尚未銷戳之小型車回數票，向地○○換取其剛收取亦未銷戳之大客貨
        車回數票二十張，而共同予以侵占，應堪認定。
（二五）共同被告壬○○部分：
        本案共同被告壬○○於調查站應訊時，已供認：「八十五年十一月間，我輪
        值假日合併車道（第二車道）收費工作時，人事管理員戊○○至我收費之二
        車道票亭找我，並表示渠要以小型車回數票十餘張與我交換大客車回數票及
        聯結車回數票，．．．．．．之後．．．．．．又至我收費的票亭表示更正
        為要換九十八張大客車及聯結車回數票，當時我懷疑戊○○換票之動機，何
        某乃向我表示渠所有之小型車回數票係陸續購買來的，之後在我休息返回站
        上值勤室點票時，戊○○告訴我渠要換的九十八張小型車回數票已置放於我
        的抽屜內，經我撿視係未銷號、未打洞及未連號之回收回數票共計九十八張
        ，．．．．．．由於何某係人事管理員握有人事、考核等權，我害怕因拒絕
        何某之換票要求而遭何某報復，不得已於休息時將九十八張之大客車及聯結
        車回數票置放於我抽屜內，再由何某自我抽屜內取走該九十八張之大客車及
        聯結車回數票」等語（偵卷一○四、一○五頁）。嗣在偵、審中，壬○○亦
        再供承：「有的，約在十月份時換了九十八張，以小型車票換大型車票」（
        偵卷二四九頁）、「換過一次共九十八張」（原審卷一第九○頁）、「以未
      打洞小型車票換未打洞之大型車票，換了九十八張，其中聯結車票約十五張
        」各情（見原審卷二第四十一頁）。依據壬○○之上開供述，被告有於八十
        五年十、十一月間某日，以九十八張尚未銷戳之小型車回數票，向壬○○換
        取其剛收取亦未銷戳之大客貨車回數票八十三張、及其剛收取亦未銷戳之聯
        結車回數票十五張，而共同予以侵占，應堪認定。
（二六）共同被告亥○○部分：
        本案共同被告亥○○於調查站應訊時，雖供認：「約在八十五年九月間我值
        非假日白天班（八時至十六時）輪替三車道時，因當天北上車禍，．．．．
        ．．許多大型車輛為求順利通過收費站而改走第三車道，因此當天我才有回
        收部分大型車回數票，而人事管理員戊○○乃利用當天我有回收部分大型車
        回數票之情形，以對講機告知我將回收之大型車回數票於休息時全數帶回站
        上，並要以小型車回數票與我換票，．．．．．．，我不疑有他乃於休息時
        將回收之十一張大型車回數票交給戊○○，戊○○並將十一張已打洞未銷號
        之小型車回數票交給我作為我結帳繳庫之用」等語（偵卷一○七頁），嗣在
        偵、審中，亦供認：「有的，只有一次十一張，以打洞票小型車換大型車票
        」（偵卷二五一頁）、「換了一次十一張，當時他說要回南部老家換大車票
        較方便，票上未蓋戳，只先打洞而已」（原審卷一第九○頁）、「他以已打
        洞小型車票換未打洞大型車票」、「（調查及偵訊所言）實在」等情（原審
        卷二第四二頁），惟經本院再予訊問，亥○○除供認被告係以十一張已銷戳
        、打洞之小型車回數票，向其換取其剛收回尚未銷戳、打洞之大客、貨車回
        數票外，並更正換票時間應為十一月間（見本院本案卷二第二四頁）。依據
        亥○○之上開上開供述，被告有於八十五年十一月間某日，以十一張業已銷
        戳之小型車回數票，向亥○○換取其剛收取亦未銷戳之大客貨車回數票十一
        張，而共同予以侵占，應堪認定。
（二七）共同被告癸○○部分：
    １、本案共同被告癸○○於調查站訊問時，已供述：被告有在八十五年六、七月
        間某日晚上，利用癸○○值勤第七車道小夜班之際，以至少三百張已經銷戳
        、打洞之小型車回數票，向其換取其剛收取尚未銷戳之同數目小型車回數票
        之情。嗣在偵、審中，癸○○又供述：「有的，在八十五年六、七月份」、
        「（第一次）約三百至四百張，以打洞換沒打洞，是小型車打洞換小型車沒
        打洞票」（偵卷二三三頁）、「一的部分戊○○去換，吳淑雲、宇○○只是
        在場，未參與」（原審卷一第九十頁）。嗣在本院訊問時，癸○○再為：「
        ．．．．．．第一次如調查站（所述）情形，他是把沒有打洞的小型車票拿
        走，換成（上）已經打洞的小型車票」之供證（見本院卷二第二七頁）。依
        據其上開供述，被告有於八十五年六、七月間某日晚上，以至少三百張已經
        銷戳、打洞之小型車回數票，向癸○○換取其剛收取尚未銷戳之小型車回數
        票三百張，而共同予以侵占，應堪認定。
    ２、又被告於八十五年八、九月間某日，又有利用癸○○輪值車道之機會，以其
        因向收費員調換取得之五十張小型車回數票，向癸○○換取癸○○甫向用路
        人收取之二千元現金，再由癸○○以此五十張小型車回數票抵充報帳，亦據
        癸○○於調查站、及偵、審中，及於本院訊問時，均供證不移。被告有與癸○○以上開方式共同侵占上開二千元現金，以上事實應堪認定。
    ３、再癸○○於調查站訊問時，已供述：「．．．．．．直至八十五年十二月十
        二日我值勤第五車道小夜班時，戊○○又拿了三、四張小型車回數票至車道
        找我換取大客車回數票，當時我很生氣．．．．．．惟當晚十時至十時三十
        分我下車道輪休後，再返回第五車道時，即發現大型車回數票已遭何某換成
        小型車回數票了」等語（偵卷第一○九、一一○頁）。嗣在偵查中，及於本
        院訊問時，癸○○亦再供述：「（第三次）他拿小型車票換大型車票，．．
        ．．．．我計算後他換三到五張票」（偵卷二三三頁）、「第三次是至少拿
        走三張大型的票，這是以小型的車票來換的」（本院卷二第二七頁）各情明
        確。依其上開供述，本案被告應有於八十五年十二月十二日，又以至少三張
        尚未銷戳之小型車回數票，向癸○○換取其剛收取尚未銷戳之大客貨車回數
        票三張，而共同予以侵占，應堪認定。
   ４、總計被告與癸○○以上開方式共同侵占之現金、及回數票應可確定如上所述
       。至於超過上開票數部分，因癸○○亦無法確認，本院爰不予認定。且因公
       訴人認此部分與被告上開所犯，有連續犯之裁判上一罪關係，爰不就此另為
       被告無罪之諭知。另被告八十五年十二月十二日之犯行，雖未經起訴，但因
       其所犯有連續犯之裁判上一罪關係，此部分亦為起訴效力所及，本院仍應併
       予審判。
（二八）共同被告未○○部分：
        本案共同被告未○○於調查站應訊時，已供述：「．．．．．．約於八十五
        年十月下旬，我輪值白天班擔任第九車道收費員時，約於下午一時許，．．
        ．．．．，戊○○以對講機向我表示渠要以面額每張四十元之小型車回數票
        一百五十張與我換取面額五十元之大客（貨）車回數票或面額每張六十五元
        之聯結車回數票一百五十張，．．．．．．，至下午二時三十分我下車道休
        息時，我即將我剛收回而未用我收費員編號○五○三號章戳核銷作廢之大客
        （貨）車及聯結車回數票一百五十張，依戊○○之指示放置於待勤室我個人
        抽屜，至我於下午四時下班時，發現戊○○已自行將該一百五十張大客（貨
        ）車及聯結車回數票取走，且留下一百五十張小型車回數票於我前述抽屜內
        ，而該一百五十張小型車回數票經我逐一檢視均屬打洞作廢之回數票，但因
        報帳只要回數票數量與電腦記錄之車輛通過次數相同即可，故我乃逕自以戊○○給我之打洞作廢回數票報帳作廢」等語（偵卷第一一三頁）。嗣在偵、
        審中，未○○仍再供承：「第一次我不知道，有換給他（一百五十張），第
        二次沒有換」、「記憶中換乙本又一些，但幾張忘了」（偵卷二三五、二三
        六頁）、「他直接打對講機說要一百五十張大型車票，並說小型車票已放置
        抽屜了，．．．．．．其中大貨車票與聯結車票比例約三比一」等情明確（
        原審卷二第四二頁）。嗣經本院訊問，未○○仍再供述上情無誤（見本院本
        案卷二第二八頁）。依據未○○之上開供述，被告應有於八十五年十月下旬
        某日，以一百五十張已經銷戳之小型車回數票，向未○○換取一百十三張（
        依三：一之比例，採最有利被告之計算方式認定）其剛收取亦未銷戳之大客
        、貨車回數票、及三十七張其剛收取亦未銷戳之聯結車回數票，而共同予以
        侵占，堪以認定。
（二九）共同被告庚○○部分：
    １、本案共同被告庚○○於調查站應訊時，已供認：「八十五年十二月間，我在
        值班下班時，戊○○．．．．．．持十三張小型車回數票向我換取現金五百
        二十元」等語（偵卷一二四頁）。嗣在偵、審中，及於本院訊問時，庚○○
        依然指證此事。雖改稱其係事後自己墊款云云，惟此與庚○○於調查站應訊
        時，所供：「我認為不影響清點回數票、現金數量，乃與何某交換」等情（
        見偵卷一二四頁）不符，本院不予採認。依據庚○○於調查站應訊時之上開
        供述，被告有於八十五年十二月間某日，以其向其他收費員調換而來之十三
        張小型車回數票，再向庚○○換取其剛向用路人收取之五百二十元現金，庚○○再以上述回數票抵充收入，而共同侵占上開五百二十元現金，以上事實
        應堪認定。
    ２、本件公訴人之公訴意旨雖又指訴被告有於八十五年十二月間，以十餘張未打
        洞之舊式小型車回數票，與庚○○換取新型未打洞小型車回數票，因認被告
        此部分所為，亦犯有侵占公有財物罪等情。惟就此部分，本案共同被告庚○○既於偵、審中分別供述：「一次換票，換票是以舊小型車換新小型車」、
        「（起訴書編號三二之一部分）以舊型未打洞小型車票換新型未打洞小型車
        票，換了十餘張，一張換一張」之情，且此亦為公訴人所是認，則被告既係
        僅以舊票換新票，且其價值相當，此部分尚難認定被告有犯侵占公有財物罪
        。茲因公訴人認此部分與被告上開所犯，有連續犯之裁判上一罪關係，本院
        爰不就此另為被告無罪之諭知。
（三十）共同被告申璨玲部分：
        本案共同被告申璨玲於調查站應訊時，已供認：「約在八十五年九月間，當
        時我值勤白天班北上第二車道，．．．．．．當時人事管理員戊○○乃利用
        當天我有回收各種車種通行回數票之機會，在上午十時許親自到我值勤車道
        拿了四十五張未打洞之小型車回數票要與我換聯結車之回數票，其並對我說
        是其朋友要用的，我當時認為同樣可以入帳並無損失，因而同意交換」等語
        （偵卷第一二五頁）。嗣在偵、審中，丁○○仍再供述：「有的，以小換聯
        結車票四十五張在九月間」（偵卷二四二頁）、「（犯罪事實三三）對的」
        （原審卷一第九○頁）、「他以未打洞小型車票換未打洞大型車票，都是聯
        結車票，換了四十五張」各情（原審卷二第四三頁）明確。依據申璨玲之上
        開供述，被告應有於八十五年九月間某日，以四十五張尚未銷戳之小型車回
        數票，向申璨玲換取四十五張其剛收取亦未銷戳之聯結車回數票，而共同予
        以侵占，堪以認定。
（三一）共同被告Ｃ○○部分：
    １、本案共同被告Ｃ○○於調查站應訊時，已供認：「．．．．．．約在八十五
        年九月底我輪值假日合併車道（第二車道）小夜班（十六時至二十四時）收
        費之工作時，本收費站人事管理員戊○○至我收費之車道向我表示要換二、
        三十張之大型車回數票，因當時我甫至收費站工作不到一個月，對於戊○○
        換票之要求是否合法並不清楚，且戊○○向我表示只要回數票數與電腦計次
        數量相符即可，但因當時我均已將回收之票證銷戳，戊○○表示可以等待回
        收銷戳之大型車票證，之後約一、二個小時後，戊○○乃持約二、三十張未
        銷戳未打洞且零散之小型車回數票交給我，當時我不疑有他，乃將回收之大
        型車回數票（未銷戳）二、三十張交給戊○○作為交換，之後，又在八十五
        年十月間我輪值假日合併車道小夜班收費工作時，戊○○又持二、三十張未
        銷戳未打洞且零散之小型車回數票至我收費之車道表示要換大型車回數票，
        ．．．．．．因戊○○係我長官，我不得已而又與渠交換二、三十張大型車
        回數票（包括五十元之大客車回數票及六十五元聯結車回數票）」等語（見
        偵卷一二九頁）。嗣在偵查中，Ｃ○○亦再供承：「只換二次，約在九月時
        換了四、五十張，以小型車換大型車票」之情（偵卷二四一頁）。嗣在原審
        法院訊問時，Ｃ○○雖先供稱：「我二次都沒有換」云云（原審卷一第九一
        頁），惟此與其先前之供述不符。如無上情，其豈會在調查站應訊時，及於
        偵查中，就換票之時間、動機與換票之大約數量，為上開具體之供述？再徵
        之Ｃ○○嗣在原審法院訊問時，又供稱：「換票時我有拒絕，但無法阻止」
        之情（原審卷二第一二七頁）以觀，其有於八十五年九、十月間，二次與被
        告換票，要堪認定。至清在換票之總類與數量方面，因Ｃ○○在偵、審期間
        均未為確切之供述，於本院訊問時，亦無法再為確切之指證，如依最有利被
        告之認定，被告應有於：（１）八十五年九月間某日，以至少二十張未銷戳
        之小型車回數票，向Ｃ○○換取二十張其剛收取亦未銷戳之大客貨車回數票
        ；（２）八十五年十月間某日，又以至少二十張未銷戳之小型車回數票，向
        Ｃ○○換取二十張其剛收取亦未銷戳之大客貨車回數票，而共同予以侵占，
        堪以認定。
    ２、總計被告與Ｃ○○以上開方式共同侵占之回數票可得確定如上所述。至於超
        過上開票數部分，因Ｃ○○亦無法確認，本院爰不予認定。且因公訴人認此
        部分與被告上開所犯，有連續犯之裁判上一罪關係，爰不就此另為被告無罪
        之諭知。
（三二）共同被告邱曉平部分：
    １、本案共同被告邱曉平於調查站應訊時，已供稱：「戊○○．．．．．．曾有
        兩次與我換票，第一次係於八十五年十月底，我擔任合併車道收費員時，何
        某持二十餘張未打洞作廢之小型車回數票至我收費亭，表示要與我換取自用
        路人收取之同數量大客車回數票，我乃依渠要求交付」、「另乙次於八十五
        年十一月底，我亦擔任合併車道收費員時，何某持四十餘張小型車回數票（
        其中含十餘張未打洞作廢回數票及二十餘張已打洞作廢回數票）至我當班之
        收費亭，換取我自用路人收取之同數量大客車回數票」等語（偵卷一八九頁
        ）。嗣在偵、審中，丙○○所供：「共計二百五十餘張，沒有換現金」（偵
        卷二五一頁）、「（調查及偵查中所言）實在，有換票二十張」等語（原審
        卷二第四三頁），及其在本院訊問時所供：「在調查站所講的第一次沒有錯
        ，第二次正確數目大約二十張才對」、「第一次與第二次加起來應該是三、
    四十張才對」云云（見本院卷二第三四頁），雖與邱曉平在調查站應訊所為
        之供詞不符。惟經本院訊問邱曉平何以能確定第二次僅換票二十張，邱曉平
        亦無法陳述其此部分證詞之依據。再被告於偵查中係供稱：「記憶中有二次
        ，約二百餘張」（偵卷二五一頁），顯見其於本院本案訊問時，所辯「證人
        陳述次數變多了，一次是換二十張才對」云云，亦屬無稽。本案共同被告邱
        曉平於調查站應訊時，就第二次換票部分，既能就被告係提出「四十餘張小
        型車回數票（其中含十餘張未打洞作廢回數票及二十餘張已打洞作廢回數票
        ）」之情，為具體陳述，且當時離案發時間較近，審酌上情，本院認邱曉平
        之先後供述，以其在調查站應訊時所為之供詞，為可採取。參酌上情，被告
        應有於：（１）八十五年十月底某日，以至少二十張未銷戳之小型車回數票
        ，向邱曉平換取二十張其剛收取亦未銷戳之大客貨車回數票；（２）八十五
        年十一月底間某日，又以至少二十張（以交換四十張為前提，採最有利被告
        之認定方式認定）業已銷戳之小型車回數票，向邱曉平換取二十張其剛收取
        亦未銷戳之大客貨車回數票、及以至少二十張尚未銷戳之小型車回數票，向
        邱曉平換取二十張其剛收取亦未銷戳之大客貨車回數票，而共同予以侵占，
        堪以認定。
    ２、總計被告與邱曉平以上開方式共同侵占之回數票可得確定如上所述。至於超
        過上開票數部分，因邱曉平亦無法確認，本院爰不予認定。且因公訴人認此
        部分與被告上開所犯，有連續犯之裁判上一罪關係，爰不就此另為被告無罪
        之諭知。
四、綜合上情，本案被告向本案共同被告酉○○等人為洗票、換票之型態，計有：以
    業已銷戳之回數票換取尚未銷戳之回數票、以尚未銷戳之小型車回數票換取尚未
    銷戳之大客貨車回數票、以尚未銷戳之小型車回數票換取尚未銷戳之聯結車回數
    票等三種，茲依據上開認定之事實統計如次：
（一）以業已銷戳之回數票換取尚未銷戳之回數票部分，計有：（１）以七十二張業
      已銷戳之小型車回數票，向酉○○換取七十二張尚未銷戳之大客貨車回數票；
      另以四十八張業已銷戳之小型車回數票，向酉○○換取四十八張尚未銷戳之聯
      結車回數票，（２）以五十張業已銷戳之小型車回數票，向玄○○換取五十張
      尚未銷戳之聯結車回數票，（３）以一百三十四張業已銷戳之大客貨回數票向
      Ｂ○○換取一百三十四張尚未銷戳之大客貨車回數票；另以六十六張業已銷戳
      之大客貨回數票向Ｂ○○換取六十六張尚未銷戳之聯結車回數票，（４）以一
      百張業已銷戳之聯結車回數票向Ｅ○○換取一百張尚未銷戳之聯結車回數票，
      （５）以四十張業已銷戳之小型車回數票，向申○○換取四十張尚未銷戳之小
      型車回數票，（６）以八十張業已銷戳之小型車回數票，向Ｇ○○換取八十張
      尚未銷戳之小型車回數票，（７）以一張業以未銷戳之聯結車回數票，向卯○○換取一張尚未銷戳之聯結車回數票，（８）以十一張業已銷戳之小型車回數
      票，向亥○○換取十一張尚未銷戳之大客貨車回數票，（９）以三百張業已銷
      戳之小型車回數票，向癸○○換取三百張尚未銷戳之小型車回數票，（１０）
      以一百十三張業已銷戳之小型車回數票，向未○○換取一百十三張尚未銷戳之
      大客貨車回數票；另以三十七張業已銷戳之小型車回數票，向未○○換取三十
      七張尚未銷戳之聯結車回數票，（１１）以二十張業已銷戳之小型車回數票，
      向邱曉平換取二十張尚未銷戳之大客貨車回數票。綜合上述，本案被告持向酉
      ○○、玄○○、Ｂ○○、Ｅ○○、申○○、Ｇ○○、卯○○、亥○○、癸○○
      、未○○、邱曉平等人持以洗票之業已銷戳回數票，其張數共計一千零七十二
      張。由此除可證實被告行竊取得之回數票張數在一千零七十二張以上之外，再
      與被告自承取得二千餘張業已銷戳之回數票相互比較，亦可證實被告尚有與其
      他不詳姓名之成年收費員，共為洗票之侵占公有財物行為。另被告於本案並無
      以尚未銷戳之大客、貨車回數票換取尚未銷戳聯結車回數票之情形，故其就上
      開換得之尚未銷戳之大客、貨車回數票、及尚未銷戳之聯結車回數票，被告侵
      占之尚未銷戳之大客、貨車回數票（面額為五十元）共計三百五十張，其票面
      價值共計一萬七千五百元；另其侵占之未銷戳之聯結車回數票（面額為六十五
      元）共計三百零二張，其票面價值共計一萬九千六百三十元，以上均屬可以確
      定之事項。本院爰為上開認定。至於被告所換得尚未銷戳之小型車回數票共計
      四百二十張，因被告有可能再持以做為後述之換票行為，被告亦持此置辯，本
      案既查無確切之證據足以證明被告此部分所辯不實，為避免有重複計計算之情
      形，故除就扣案之一百四十張尚未銷戳之小型車回數票（此一百四十張尚未銷
      戳之小型車回數票既已扣案，被告自無曾持以換取後述大客貨車回數票或聯結
      車回數票之可言）之外，其餘均為有利被告之認定。以上述尚未銷戳之小型車
      回數票有一百四十張計算，此部分侵占之票面價值共計五千六百元。
（二）以尚未銷戳之小型車回數票換取尚未銷戳之大客貨車回數票部分，計有：酉○○（二十四張）、己○○（一百六十張）、辰○○（二十五張）、宇○○（八
      十張）、Ｂ○○（二十七張）、巳○○（七十六張）、Ｆ○○（八十張）、子
      ○○（二十五張）、Ｈ○○（五十八張）、午○○（五十張）、黃○○（六十
      張）、天○○（七十張）、申○○（四十張）、Ｇ○○（二十七張）、卯○○
      （二十五張）、Ｉ○○（五十張）、丑○○（四十二張）、乙○○（一百三十
      七張）、宙○○（一百二十張）、Ｄ○○（十張）、地○○（三十張）、壬○○（八十三張）、癸○○（三張）、Ｃ○○（四十張）、丙○○（四十張）。
      總計被告以尚未銷戳之小型車回數票向酉○○等人所換得之尚未銷戳之大客貨
      車回數票共計一千三百八十二張。本案被告既無持尚未銷戳之大客貨車回數票
      向收費員換取尚未銷戳小型車或聯結車回數票之情形，則上開一千三百八十二
      張尚未銷戳之大客貨車回數票，無論被告係以業已銷戳之小型車回數票直接換
      取尚未銷戳之大客貨車回數票，或先以業已銷戳之小型車回數票換取尚未銷戳
      之小型車回數票再轉換尚未銷戳之大客貨車回數票，其侵占之票面價值均為五
      十元。故此部分被告侵占之回數票票面價值共計為六萬九千一百元，亦堪認定
      。
（三）以尚未銷戳之小型車回數票換取尚未銷戳之聯結車回數票部分，計有：酉○○
      （十六張）、己○○（四十張）、Ｂ○○（十三張）、巳○○（十四張）、Ｅ
      ○○（一百零五張）、子○○（二十五張）、Ｈ○○（十二張）、黃○○（六
      十張）、天○○（五十張）、Ｇ○○（二十三張）、卯○○（二十五張）、戌
      ○○（五十一張）、Ｉ○○（五十張）、丑○○（五張）、乙○○（三十三張
      ）、地○○（十張）、壬○○（十五張）、丁○○（四十五張）。總計被告以
      尚未銷戳之小型車回數票向酉○○等人所換得之尚未銷戳之聯結車回數票共計
      五百九十二張。本案被告既無以上開尚未銷戳之聯結車回數票向收費員換取其
      他回數票之情形，則上開五百九十二張尚未銷戳之聯結車回數票，無論被告係
      以業已銷戳之小型車回數票直接換取尚未銷戳之聯結車回數票，或先以業已銷
      戳之小型車回數票換取尚未銷戳之小型車回數票再轉換尚未銷戳之聯結車回數
      票，其侵占之票面價值均為六十五元。故此部分被告侵占之回數票票面價值共
      計為三萬八千四百八十元，亦堪認定。
（四）再本案被告曾持二十五張尚未銷戳之小型車回數票向宇○○換取一千元現金；
      又曾以五十張尚未銷戳之小型車回數票向癸○○換取二千元現金；亦曾以十三
      張尚未銷戳之小型車回數票向庚○○換取五百二十元現金；另向天○○換票時
      ，又曾溢交二張尚未銷戳之小型車回數票，上情已說明如上所述。上開九十張
      回數票既均為尚未銷戳之小型車回數票，顯屬以業已銷戳之小型車回數票洗票
      而來。復經宇○○、癸○○、庚○○、天○○等人繳庫，被告即無再持以轉換
      大客貨車回數票或聯結車回數票之可能。亦即無論就被告所竊取之回數票張數
      、或其所侵占之回數票票面價值，均無與上開大客貨車回數票或聯結車回數票
      部分重複計算之可能。則就此部分而言，被告有竊取九十張業已銷戳之回數票
      ，並侵占回數票票面價值共計三千六百元，亦堪認定。
（五）綜合上述，本案被告所侵占之回數票票面價值共計十三萬六千四百元。至其所
      竊取之已銷戳回數票，依計上開說明，可得確定者，至少有（１）尚未銷戳之
      小型車回數票一百四十張、尚未銷戳之大客貨車回數票三百五十張、尚未銷戳
      之聯結車回數票三百零二張；（２）被告持以換取尚未銷戳小型車回數票、再
      換取尚未銷戳大客貨車回數票之業已銷戳小型車回數票一千三百八十二張；（
      ３）被告持以換取尚未銷戳小型車回數票、再換取尚未銷戳聯結車回數票之業
      已銷戳小型車回數票五百九十二張；（４）被告持以換取尚未銷戳小型車回數
      票、再換取現金（含溢交之二張）之業已銷戳小型車回數票九十張。總計為二
      千八百五十六張。至於被告向其他不詳姓名成年收費員共同侵占公有財物部分
      ，依據前開洗票、換票之統計情形，雖可得確定應有此事，但本案卷證既無此
      部分之資料可資審究，依據「罪疑惟輕」之有利被告原則，本院爰為被告係以
      戳戳之票證向上開不詳姓名成年收費員換取尚未銷戳之小型車回數票，並經被
      告均持向酉○○等上開收費員為換票（大客貨車或聯結車）之認定。爰不就此
      部分再重複併計。
（六）再本案被告所侵占之回數票票面價值共計為十三萬六千四百元，其說明已有如
      前述，如扣除被告所繳回已調換尚未使用之回數票證七百四十七張（包括小型
      車回數票一百四十張、大客貨車回數票九十五張、聯結車回數票五百一十二張
      ，合計七百四十七張，價值四萬三千六百三十元）應發還交通部臺灣區○道○○○路局之外，對被告應予追繳並發還交通部臺灣區○道○○○路局之被告其
      餘犯罪所得共計九萬二千七百七十元。另其竊取之已銷戳回數票，既已經過洗
      票行為而由前開收費員繳庫，應無再予追繳並發還交通部臺灣區○道○○○路
      局之問題，併此敘明。
五、本案共同被告酉○○、己○○、辰○○、玄○○、宇○○、Ｂ○○、巳○○、Ｆ
    ○○、Ｅ○○、子○○、Ｈ○○、午○○、黃○○、天○○、申○○、Ｇ○○、
    卯○○、戌○○、Ｉ○○、丑○○、乙○○、宙○○、Ｄ○○、地○○、壬○○
    、亥○○、癸○○、未○○、庚○○、丁○○、Ｃ○○、丙○○與其他不詳姓名
    之成年收費員等人在值勤時，向用路人所收取之票證或現金於當日下班結帳後，
    均需將當日收取之現金、票證、及發售之繳費證明單填載於「高速公路局后里收
    費站收費員值班記錄表」，再送請站務員、會計員、及站長審核，此有后里收費
    站九十二年一月二十四日高后稽字第○九二○○○○一五九號函及隨函撿送之「
    高速公路局后里收費站收費員值班記錄表」影本各一件在卷可稽。上開「高速公
    路局后里收費站收費員值班記錄表」係酉○○等上開收費員職務上所掌之公文書
    ，應屬無疑。被告身為后里收費站之人事管理員，不可能不知悉上開事項。詎仍
    與本案共同被告酉○○、己○○、辰○○、玄○○、宇○○、Ｂ○○、巳○○、
    Ｆ○○、Ｅ○○、子○○、Ｈ○○、午○○、黃○○、天○○、申○○、Ｇ○○
    、卯○○、戌○○、Ｉ○○、丑○○、乙○○、宙○○、Ｄ○○、地○○、壬○○、亥○○、癸○○、未○○、庚○○、丁○○、Ｃ○○、丙○○及其他不詳姓
    名之成年收費員等人共為上開洗票與換票等侵占公有財物之行為，再由酉○○等
    人以被告所交付之銷戳或未銷戳（面額較低）票證充抵而在上開值班紀錄表為不
    實之登載，並進而持以行使送核，則被告有與本案共同被告酉○○等人共同在職
    務上所掌之公文書為不實登載並持以行使之犯意與行為，其事證甚為明確。上開
    共同行使登載不實公文書之行為，並足生損害於后里收費站之相關人員審核各該
    收費員值班記錄表之正確性。
六、又本案被告及選任辯護人於本院前審，雖曾以被告在犯罪未被發覺前，有主動報
    告犯行應係自首之情置辯。惟本案移送機關即法務部調查局臺中縣調查站，在被
    告未到案之前，即經高公局電話通報，再由法務部調查局臺中縣調查站於八十六
    年二月十三日以（８５）豐肅字第○七五號案列案偵查，此有法務部調查局臺中
    縣調查站八十九年十一月三十日以（８９）豐肅字第九七九號函一份在卷可稽（
    詳見本院前審卷一第二二三頁）。證人即原高公局政風室承辦人黃經龍於本院前
    審八十九年八月三十日訊問時，亦證稱：「（本案移送調查局時就已經知道是戊○○做的？）是的，調查局也知道要通知他去」等語（見本院前審卷一第一三八
    頁）。再徵之法務部調查局臺中縣調查站於偵查中，以八十六年六月二十三日豐
    肅字第三一一號函檢送之高公局政風室八十六年三月三日高政密字第○○四四號
    函所載：「．．．．．．經訪談收費員至八十六年二月十三日已獲十餘員坦承曾
    遭何員要求協助洗票、洗錢等情，然何員接受訪談時雖承認係其所為，但仍堅不
    吐實，本室．．．．．．即先電話通報鈞處，並由本室科長陳東榮造訪台中縣調
    查站說明案情，．．．．．．八十六年二月十四日上午，何員電話向本室蔡主任
    表示，願繳回存放於自宅之票證，．．．．．．當日下午本室蔡主任親率同仁赴
    后里收費站持續清查並約談何員促其坦然面對，說出實情並寫『自白書』，然何
    員對案情仍避重就輕有所保留，亦不願赴台中縣調查站說明案情．．．．．．」
    各情（見偵查卷宗第二六四至二六六頁），益證被告並無自首情事。被告於本院
    前審為此部分之辯解，尚難採信，併此敘明。
七、綜合上述，本案被告之犯罪事證已甚明確，其犯行已堪認定。查本案被告對於回
    數票證、現金之收取，固無持有關係，惟其與有此持有關係之共同被告酉○○等
    人共同犯罪，依貪污治罪條例第三條規定，亦依本條例處斷。是核被告所為，係
    犯有貪污治罪條例第四條第一項第一款之竊取公有財物罪、侵占公有財物罪、及
    刑法第二百十六條、第二百十三條之行使公務員登載不實公文書罪。至於公務員
    登載不實公文書之低度行為，已被行使公務員登載不實公文書之高度行為所吸收
    ，應不另論罪。所犯上開三罪間，有方法結果之牽連關係，應依刑法第五十五條
    牽連犯之規定，從一重（或情節較重）之侵占公有財物罪處斷。因被告上開所犯
    ，有牽連犯之裁判上一罪關係，故行使公務員登載不實公文書罪部分，雖未經起
    訴，亦為起訴效力所及，本院亦應併予審判。又被告上開迭次侵占公有財物犯行
    ，其犯罪時間緊接，所犯構成要件相同，顯係基於概括之犯意反覆而為，應依刑
    法第五十六條連續犯之規定，論以一罪，且除最高本刑為無期徒刑部分依法不得
    加重外，其餘應加重其刑（因被告上開所犯具有連續犯之裁判上一罪關係，故公
    訴人雖指訴被告係自八十五年七月中旬開始犯罪，但在此之前之犯罪亦為起訴效
    力所及，本院應併予審判，另就公訴人指訴被告竊取與侵占之回數票超過前開認
    定部分，亦不另為無罪之諭知）。又被告戊○○就上開犯行之實施，依據前開說
    明，分別與酉○○、己○○、辰○○、玄○○、宇○○、Ｂ○○、巳○○、Ｆ○○、Ｅ○○、子○○、Ｈ○○、午○○、黃○○、天○○、申○○、Ｇ○○、卯
    ○○、戌○○、Ｉ○○、丑○○、乙○○、宙○○、Ｄ○○、地○○、壬○○、
    亥○○、癸○○、未○○、庚○○、丁○○、Ｃ○○、丙○○與其他不詳姓名之
    成年收費員之間，有犯意聯絡及行為分擔，為共同正犯。另查貪污治罪條例制定
    之目的在於嚴懲貪污，澄清吏治，是其規範之對象，應以享有公務上之職權及權
    力主體之身分，得於其職務之範圍內行使公務主體之權力者始稱得當。本案共同
    被告酉○○等人，因任職於高公局擔任收費工作，論其工作之內容，與行使公務
    主體之權力有相當之距離，而被告戊○○雖為該局人事管理員，惟並無收取用路
    人繳交之回數票權利，係因收費員同意洗票、換票，而有犯意連絡之共犯關係，
    始適用該條例之罪；然若逕予適用該條例之規定，致忽視被告戊○○與其餘共同
    被告之實質工作內容、權力內容、犯案背景與法律規範對象間之落差，尚非事理
    之平。況刑法上公務侵占罪規定之刑度為六月以上，五年以下，得併科三千元以
    下罰金，惟依上開貪污治罪條例之規定，其法定本刑為無期徒刑、十年以上有期
    徒刑，得併科罰金，二者刑度相差極為懸殊。本案被告與其他共同被告之上開犯
    行雖有其慣常性及集體性，但本案被告貪污所得金額非鉅，且係因一時貪得失慮
    而蹈法網，依其犯罪情狀客觀觀之，屬法重情輕，犯罪情狀顯可憫恕，雖宣告法
    定最低本刑，猶嫌過重，爰依刑法第五十九條之規定，減輕其刑。其刑罰之加重
    與減輕，並先加後減之。另被告於偵查中雖部分自白犯罪，且繳還該回數票七百
    四十七張（票面價值四萬三千六百三十元）及支票乙紙（付款人為臺灣土地銀行
    、面額二萬九千八百八十元，業據高公局后里收費站函覆屬實），復於審理時寄
    交十萬一千五百十五元之支票返還高公局后里收費站，藉以返還侵占高公局之款
    項。惟上開支票已經高公局后里收費站於九十年一月十一日以高后票九○字第○○三四號函以所繳費用與原審判決書認定被告戊○○侵占之數額不符，退還被告
    戊○○，難認其已經繳交全部所得財物，自無法依現行貪污治罪條例第八條第二
    項之規定再減輕其刑，併此敘明。再扣案被告繳交之回數票證七百四十七張，依
    據貪污治罪條例第十條第一項之規定，應發還交通部臺灣區○道○○○路局。另
    被告其餘之犯罪所得新台幣九萬二千七百七十元，依據貪污治罪條例第十條第一
    、二項之規定，應予追繳並發還交通部臺灣區○道○○○路局，如無法追繳時，
    以其財產抵償之。
八、原審判決就被告前開所犯予以論罪科刑，固非無見，惟原審判決未就本案共同被
    告酉○○、己○○、辰○○、玄○○、宇○○、Ｂ○○、巳○○、Ｆ○○、Ｅ○○、子○○、Ｈ○○、午○○、黃○○、天○○、申○○、Ｇ○○、卯○○、戌
    ○○、Ｉ○○、丑○○、乙○○、宙○○、Ｄ○○、地○○、壬○○、亥○○、
    癸○○、未○○、庚○○、丁○○、Ｃ○○、丙○○等人於調查站及偵、審中先
    後不同之供述，詳為審認被告所竊取與共同侵占之回數票數，且一方面認定被告
    係在八十五年七月中旬以後才開始竊取已銷戳回數票，另一方面又認定被告在八
    十五年七月以前，即與寅○○、乙○○、宙○○等多名收費員為換票或洗票之侵
    占公有財物行為，以上尚有未洽。又原審判決既亦認定本案共同被告酉○○等人
    在向用路人收取票證或現金而於當日下班結帳時，均需將當日收取之現金、票證
    、及發售之繳費證明單填載於「高速公路局后里收費站收費員值班記錄表」，確
    未審究被告與酉○○等人共同在職務上所掌之公文書為不實登載並持以行使之犯
    行，此部分亦有未合。是本案被告上訴指摘原審判決量刑過重及否認有竊取及侵
    占本院前開認定之部分公有財物，其上訴雖無理由，但原審判決既有上開可議之
    處，即屬無可維持，自應由本院將原審判關於被告部分予以撤銷，並予改判。爰
    審酌被告之品行、犯罪手段、犯罪所生危害、及犯後坦承部分犯行且繳交剩餘之
    回數票另又曾主動寄交前開支票等一切犯罪情狀，仍量處有期徒刑五年二月，並
    依現行貪污治罪條例第十七條之規定，宣告被告戊○○褫奪公權七年。扣案被告
    繳交之回數票證七百四十七張，依法發還交通部臺灣區○道○○○路局。另被告
    其餘之犯罪所得新台幣九萬二千七百七十元，應依法追繳並發還交通部臺灣區○
    道○○○路局，如無法追繳時，以被告之財產抵償之。
九、據上論斷，應依刑事訴訟法第三百六十九條第一項前段、第三百六十四條、第三
    百六十八條、第二百九十九條第一項前段，貪污治罪條例第二條前段、第三條、
    第四條第一項第一款、第十條第一項、第二項、第十七條，刑法第第十一條前段
    、第二十八條、第五十六條、第二百十六條、第二百十三條、第五十五條、第五
    十九條，判決如主文。
本案經檢察官甲○○到庭執行職務。
中      華      民      國      九十二  年      三      月      十二    日
                                臺灣高等法院臺中分院刑事第三庭
                                      審判長法  官  陳  朱  貴
                                            法  官  胡  忠  文
                                            法  官  廖  柏  基
右正本證明與原本無異。
如不服本判決應於收受送達後十日內向本院提出上訴書狀，其未敘述上訴之理由者並
得於提起上訴後十日內向本院補提理由書（均須按他造當事人之人數附繕本）。
                                            書記官  詹  錫  朋
中      華      民      國      九十二  年      三      月      十三    日
附錄論罪科刑法條
貪污治罪條例第四條第一項：
有下列行為之一者，處無期徒刑或十年以上有期徒刑，得併科新台幣一億元以下罰金
：
一、竊取或侵占公用或公有器材、財物者。
                                                                        Ａ


司法院資訊處製作；財團法人民間司法改革基金會備份。
